臺灣高等法院高雄分院刑事判決　　　　 96年度上訴字第850號
上　訴　人　臺灣高雄地方法院檢察署檢察官
上　訴　人
即　被　告　寅○○
選任辯護人　陳正達律師
　　　　　　許惠珠律師
上　訴　人
即　被　告　巳○○
選任辯護人　蔡錫欽律師
　　　　　　李育任律師
　　　　　　凌進源律師
上　訴　人
即　被　告　亥○○
選任辯護人　吳剛魁律師
上　訴　人
即　被　告　卯○○
選任辯護人　戴國石律師
上　訴　人
即　被　告　壬○○
　　　　　　　　　　(另案在臺灣東成技能訓練所執行中)
選任辯護人　蔡建賢律師
上　訴　人
即　被　告　癸○○
選任辯護人　歐陽志宏律師
上　訴　人
即　被　告　己○○
指定辯護人　陳聰敏律師
上　訴　人
即　被　告　庚○○
選任辯護人　凌進源律師
被　　　告　午○○
選任辯護人　戴國石律師
上列上訴人因被告等擄人勒贖等案件，不服臺灣高雄地方法院95
年度重訴字第9 號中華民國96年2 月13日第一審判決（起訴案號
：臺灣高雄地方法院檢察署94年度偵字第23240、27010、25175
號，95年度偵緝字第278 號），提起上訴，本院判決如下：
     主  文
原判決關於寅○○、巳○○、亥○○、卯○○、壬○○、癸○○
、己○○、庚○○有罪部分及亥○○被訴圖利聚眾賭博無罪部分
，均撤銷。
寅○○犯常業重利罪，累犯，處有期徒刑捌月，減為有期徒刑肆
月；扣案之電話聯絡簿貳本、名單貳張、記帳單拾貳張、空白本
票壹本，均沒收。又共同連續犯剝奪人行動自由罪，累犯，處有
期徒刑拾月，減為有期徒刑伍月。又共同連續犯圖利聚眾賭博罪
，累犯，處有期徒刑陸月，減為有期徒刑月；扣案之帳冊貳本
沒收。又共同連續犯結夥三人以上攜帶兇器強盜罪，累犯，處有
期徒刑捌年拾月。又共同犯恐嚇危害安全罪，累犯，處有期徒刑
陸月，減為有期徒刑月。應執行有期徒刑玖年拾月；扣案之電
話聯絡簿貳本、名單貳張、記帳單拾貳張、空白本票壹本、帳冊
貳本，均沒收。
巳○○共同犯結夥三人以上攜帶兇器強盜罪，累犯，處有期徒刑
柒年拾月。
亥○○共同犯結夥三人以上攜帶兇器強盜罪，處有期徒刑柒年捌
月。又共同連續犯圖利聚眾賭博罪，處有期徒刑陸月，減為有期
徒刑月；扣案之帳冊貳本沒收。又共同犯恐嚇危害安全罪，處
有期徒刑伍月，減為有期徒刑貳月又拾伍日。又共同犯剝奪人行
動自由罪，處有期徒刑柒月，減為有期徒刑月又拾伍日。應執
行有期徒刑捌年貳月。
卯○○共同連續犯結夥三人以上攜帶兇器強盜罪，累犯，處有期
徒刑捌年拾月。又共同犯恐嚇危害安全罪，累犯，處有期徒刑陸
月，減為有期徒刑月。應執行有期徒刑捌年拾壹月。
壬○○共同連續犯結夥三人以上攜帶兇器強盜罪，累犯，處有期
徒刑拾年。
癸○○共同犯結夥三人以上攜帶兇器強盜罪，處有期徒刑柒年肆
月。
己○○共同連續犯結夥三人以上攜帶兇器強盜罪，處有期徒刑捌
年陸月。
庚○○共同犯剝奪人行動自由罪，累犯，處有期徒刑捌月，減為
有期徒刑肆月，如易科罰金，以銀元佰元即新臺幣玖佰元折算
壹日。
巳○○被訴常業重利、剝奪人行動自由、恐嚇取財部分，均無罪
。
其他上訴駁回。
    事  實
一、寅○○、巳○○、卯○○、壬○○、庚○○有下列前科：
  (一)寅○○於民國84年間，因違反肅清煙毒條例案件、麻醉藥品
    管理條例等案件，經法院各判處有期徒刑1 年6 月、5 年、
    2 年6 月，並定應執行刑為8 年5 月確定，嗣於87年5 月6
    日假釋，於91年12月3 日假釋期滿執行完畢。
  (二)巳○○於89年間，因施用第一級毒品、第二級毒品案件，經
    法院各判處有期徒刑8 月、6 月，並定應執行有期徒刑1 年
    確定，嗣於91 年9月17日縮刑期滿執行完畢。
  (三)卯○○於86年間，因違反肅清煙毒條例及麻醉藥品管理條例
    案件，經法院各判處有期徒刑3 年1 月及4 月，並定應執行
    有期徒刑3 年4 月確定，嗣於92年3 月28日縮刑期滿執行完
    畢。
  (四)壬○○於92年間，因妨害自由案件，經法院判處有期徒刑4
    月確定，並於93年7 月27日易科罰金執行完畢。
  (五)庚○○於83年間，因違反肅清煙毒條例及麻醉藥品管理條例
    ，經法院各判處有期徒刑3 年2 月及3 月，並定應執行有期
    徒刑3 年3 月確定，又於83年間，因違反肅清煙毒條例及麻
    醉藥品管理條例，經法院各判處有期徒刑3 年3 月及6 月，
    並定應執行有期徒刑3 年8 月確定，嗣於93年4 月19日縮刑
    期滿執行完畢。
二、寅○○基於常業重利之犯意及剝奪他人行動自由之概括犯意
    ，先後為下列犯行：
  (一)辰○○於92年間，因身上沒錢需要開銷，急需用錢，在高雄
    縣梓官鄉○○○路上、某檳榔攤等地，先後向寅○○借款4
    次，每次新臺幣（下同）1 萬元，共計4 萬元（起訴書誤載
    為1 萬元），雙方約定利息計算方式為每借款1 萬元以7 天
    為1 期，每期利息1 千元，寅○○於借款時均預先扣除利息
    1 千元，每次借款均僅交付9 千元予辰○○，寅○○乘辰○○急迫而貸予金錢，並取得月息約為百分之43（小數點以下
    四捨五入，以下同）與原本顯不相當之重利。嗣因辰○○未
    按期繳息，亦未返還本金，寅○○於93年7 月16日凌晨1 時
    許，在高雄縣梓官鄉蚵仔寮某超商前遇見辰○○，即與2 名
    真實姓名年籍不詳之成年男子，共同基於剝奪他人行動自由
    之犯意聯絡，將辰○○強押上車，載至位於高雄縣梓官鄉蚵
    仔寮漁港旁（漁港二街與廣澤路口）之海豹檳榔攤內（原名
    湘淳檳榔攤），要求辰○○須籌錢清償債務，而剝奪辰○○
    之行動自由，迨至同日上午7 時許，寅○○再將辰○○強押
    至高雄縣梓官鄉○○村○○○路60號「民食品加工廠」（下
    稱民加工廠），繼續要求辰○○須籌錢清償債務，辰○○於
    同日上午8 、9 時許打電話向其舅舅黃福平求助，至同日中
    午12時許黃福同意替辰○○籌措13萬元，寅○○乃委由不詳
    姓名之男子，於同日下午1 時許，前往高雄縣梓官鄉赤崁村
    黃福平住處，向黃福平收取13萬元後，寅○○才將辰○○載
    回家，前後共剝奪辰○○之行動自由約12小時。
  (二)乙○○於93年7 、8 月間某日，因經濟困難急需用錢，透過
    表弟戴清源向寅○○借款12萬元，雙方約定利息計算方式為
    以10天為1 期，每期要繳百分之10利息（即1 萬2 千元），
    借款時預先扣除1 期之利息，僅交付10萬8 千元，寅○○乘
    乙○○急迫而貸予金錢，並取得月息百分之30與原本顯不相
    當之重利。乙○○復於93年8 、9 月間某日，因經濟困難急
    需用錢，在高雄縣梓官鄉○○○路1 巷63號自行向寅○○借
    款30萬元，雙方約定利息計算方式與前次借款相同，借款時
    亦預先扣除1 期之利息，僅交付27萬元，寅○○乘乙○○急
    迫而貸予金錢，並取得月息百分之30與原本顯不相當之重利
    。
  (三)酉○○於93年底，因身上沒錢開銷，急需用錢，在高雄縣梓
    官鄉蚵仔寮漁港附近某烏魚子加工廠等地，先後向寅○○借
    款4 次，每次1 萬元，雙方約定利息計算方式為每借款1 萬
    元以7 天為1 期，每期利息1 千元，寅○○於借款時均預先
    扣除利息1 千元，每次借款均僅交付9 千元予酉○○，寅○○乘酉○○急迫而貸予金錢，並取得月息約為百分43與原本
    顯不相當之重利。嗣因酉○○未按期繳息或返還本金，於93
    年底或94年初某日下午，寅○○在民加工廠附近遇見正在工
    作（搬水泥）之酉○○，即拿保力達玻璃酒瓶敲打酉○○頭
    部（涉嫌傷害部分未經告訴），並強押酉○○前往民加工廠
    ，要求酉○○須清償債務，而剝奪酉○○之行動自由，酉○○遂打電話請其老闆楊天進到民加工廠代為處理債務問題，
    楊天進到民加工廠後，與寅○○談妥將於翌日給付8 萬元以
    解決酉○○債務問題，寅○○始讓酉○○自由離去，前後共
    剝奪酉○○之行動自由約10餘分鐘，另酉○○之老闆於翌日
    給付7 萬元予寅○○。
  (四)盧慶良於94年9 月份某日，因急需用錢，在高雄縣永安鄉竹
    仔港國小旁，向寅○○借款10萬元，寅○○預先扣除利息5
    千元，僅交付9 萬5 千元予盧慶良，雙方約定利息計算方式
    以10天為1 期，每期利息5 千元，盧慶良並書立面額15萬元
    本票1 紙予寅○○收執供作擔保，其後繳納過3 次利息共計
    1 萬5 千元，寅○○乘盧慶良急迫而貸予金錢，並取得月息
    百分之15與原本顯不相當之重利。
  (五)天○○於94年9 月26日14、15時許，因急需用錢，在高雄縣
    梓官鄉蚵仔寮漁港附近，向寅○○借款6 萬元，寅○○預先
    扣除利息6 千元，僅交付5 萬4 千元予天○○，雙方約定利
    息計算方式以10天為1 期，每期利息6 千元，天○○並書立
    面額18萬元本票1 紙予寅○○收執供作擔保，其後繳納過2
    次利息共計1 萬2 千元，寅○○乘天○○急迫而貸予金錢，
    並取得月息百分之30與原本顯不相當之重利。
三、亥○○、寅○○、李春慶 (綽號「大象」，通緝中，由原審
    法院另行審結)共 同基於意圖營利提供場所聚眾賭博之概括
    犯意聯絡，自93年4 月初某日起至93年5 月20日止，在上開
    民加工廠內經營賭場，亥○○為賭場老闆，寅○○負責管理
    賭場、找賭客來賭博，李春慶負責在現場收取抽頭金，聚集
    不特定人以麻將賭博財物（賭客彼此間對賭），賭客每自摸
    1 次需繳納300 元之抽頭金，亥○○、寅○○、李春慶以此
    方式牟取不法利益。嗣於93年5 月20日13時許，到場賭博之
    賭客黃裕崇懷疑甲○○○（綽號「王姐」）、辛○○（綽號
    「郭仔」）、未○○○（綽號「大目仔姐」）、戊○○（綽
    號「左手李仔」）4 人串謀詐賭，乃向李春慶反應，李春慶
    遂夥同寅○○、亥○○、卯○○、巳○○共同基於意圖為自
    己不法所有之犯意聯絡，先把當時不在民加工廠內之未○○○、戊○○找來，在上開民加工廠內，由李春慶、卯○○、
    寅○○等人持客觀上得以危害人生命、身體，可供兇器使用
    之木棍動手毆打辛○○、戊○○，且不讓甲○○○、辛○○
    、戊○○及未○○○4 人離去，李春慶、寅○○、亥○○、
    卯○○、巳○○等人共同以詐賭為由，強令未○○○等4 人
    需支付1 千萬元，即每人各簽下面額250 萬元之本票作為賠
    償，復由李春慶、巳○○要求未○○○將身上的錢交出來，
    李春慶並持客觀上得以危害人生命、身體，可供兇器使用之
    老虎鉗1 支，向未○○○稱若不簽本票就要以老虎鉗夾手指
    頭等語，致使未○○○、戊○○、甲○○○、辛○○等4 人
    不能抗拒，分別簽下面額250 萬元之本票，迄至當晚11時許
    ，寅○○等人始讓戊○○、甲○○○離去，李春慶、巳○○
    、寅○○、亥○○、卯○○等人復強令未○○○交出身上財
    物，未○○○因無法抗拒而交出所攜帶之現金3 萬元予李春
    慶，並將其郵局帳戶（局號0000000 ，帳號0000000） 之提
    款卡、提款密碼交出，由李春慶等人將未○○○帳戶內存款
    8 萬元領走，至翌日（21日）上午9 時許，再由寅○○及另
    2 名不知情之不詳姓名成年男子搭載未○○○回家取其子申
    ○○所有，門牌號碼高雄市○○區○○路9 巷5 號7 樓房屋
    之房屋、土地（坐落於高雄市○○區○○段4 小段410 地號
    土地上）所有權狀，未○○○將上開權狀交給寅○○等人後
    被帶回民加工廠，於同日13、14時許，寅○○等人又搭載未
    ○○○外出，由未○○○向其女兒索取5 萬元、向申○○索
    取印鑑證明，交給寅○○等人，寅○○等人始讓未○○○、
    辛○○離開。之後，寅○○將上開房屋、土地權狀及印鑑證
    明交予李春慶轉交亥○○，供亥○○設定抵押權，亥○○遂
    於93年5 月26日在上開房屋、土地上設定最高限額抵押權50
    0 萬元，寅○○等人即以上開方式取得財物及財產上不法之
    利益。
四、亥○○、李春慶、寅○○、卯○○因子○○（原名丑○○）
    於93年11月1 日未將其捕撈之漁貨交給渠等收購，而販賣予
    他人，竟共同基於恐嚇之犯意聯絡，於當日某時許，向子○○恫稱：「日後生命、財產將會不保」等語，以加害生命、
    財產之事恐嚇子○○，子○○因而心生畏懼，致生危害於安
    全，嗣子○○所有漁船「滿載福」號上之燈具等物於同日晚
    間即遭到亥○○、李春慶、寅○○、卯○○等人破壞（毀損
    部分未經告訴）。
五、壬○○因懷疑戌○○向警方密報其持有槍枝，乃俟機報復。
    癸○○與癸○○、己○○遂共同基於意圖為自己不法所有之
    犯意聯絡，於93年12月10日21時30分許，由壬○○開車搭載
    癸○○，己○○另外駕駛1 輛轎車，在高雄縣梓官鄉○○路
    上，攔下正在開車回家之戌○○後，由壬○○持客觀上足以
    傷害人之生命、身體，可供兇器使用之電擊棒強逼及癸○○
    、己○○出手毆打戌○○之方式，強迫戌○○坐至後座，癸○○、壬○○則分坐兩側，再由壬○○駕駛戌○○之車輛，
    三人將戌○○強押至位於高雄縣梓官鄉○○路上之順元檳榔
    攤（該檳榔攤係以鐵櫃屋搭建），並在車上徒手或持電擊棒
    毆打、電擊戌○○（涉嫌傷害部分未經告訴，以下同），在
    該檳榔攤內，壬○○即以戌○○曾對外宣揚其欠錢未還，破
    壞其名譽，又戌○○曾向警方告密其持有槍枝，致其遭警方
    搜索為由，持客觀上得以危害人生命、身體，可供兇器使用
    之木棍、電擊棒等物毆打、電擊戌○○，己○○亦持木棍或
    電擊棒毆打戌○○，以上開強暴之方式使戌○○不能抗拒，
    由壬○○取走戌○○所有，放在身上之現金約2 千元、拆下
    取走戌○○所駕車輛上之音響，並取走戌○○所有之行動電
    話2 支，復要求戌○○需賠償30萬元；至同日23時許，壬○○、癸○○、己○○將戌○○押到民加工廠內，當時寅○○
    、卯○○、真實姓名年籍不詳綽號「明宏仔」之成年男子亦
    在該工廠內，壬○○以手銬將戌○○的手銬在椅子欄杆上後
    ，寅○○、卯○○即承上（事實三部分）之概括犯意，與壬○○、癸○○、己○○、「明宏仔」共6 人共同基於意圖為
    自己不法所有之犯意聯絡，輪流持木棒或電擊棒毆打、電擊
    戌○○，要求戌○○籌錢賠償，戌○○因而不能抗拒，在癸○○監視下撥打電話向綽號「BIBO」之友人、堂弟蔡侑延分
    別借款2 萬1 千元、1 萬9 千元，由癸○○、己○○陪同戌
    ○○外出向「BIBO」取款，及由癸○○自行至約定地點向蔡
    侑延取款。壬○○等人取得上開款項、財物後仍認不足，由
    壬○○繼續毆打戌○○，要求其簽下面額21萬元之本票，戌
    ○○不能抗拒而簽下面額21萬元之本票1 紙，交給壬○○。
    嗣於93年12月11日上午7 時許，壬○○、癸○○、己○○、
    「明宏仔」又將戌○○押到位於高雄縣梓官鄉○○路125 之
    9 號旁之「信鴿梓官聯合會」（下稱信鴿聯合會），以手銬
    將戌○○銬在信鴿聯合會2 樓房間鐵欄杆上，壬○○並表示
    渠等要先回去休息，中午會再來，並強令戌○○須於當日中
    午前籌足本票上之金額，否則不能離開，壬○○等人隨後離
    開信鴿聯合會，戌○○趁此機會自行解開手銬逃離現場，報
    警處理並提出手銬1 付經警扣案。
六、壬○○知悉戌○○逃離信鴿聯合會後，於93年12月11日15時
    許，撥打電話給癸○○要其前往順元檳榔攤，癸○○於同日
    17、18時許到達該檳榔攤後，壬○○質問癸○○是否有放走
    戌○○，癸○○否認，壬○○、己○○即共同承前開意圖為
    自己不法所有之強盜犯意，不讓癸○○離去，並由壬○○徒
    手或持電擊棒毆打、電擊癸○○，向癸○○表示因其放走戌
    ○○，須賠償戌○○所欠之21萬元（即本票上金額），強迫
    癸○○打電話籌錢，癸○○除簽下面額21萬元之本票1紙外
    ，並打電話回家要其母親籌錢，壬○○亦在電話中向癸○○
    母親表示：錢若是不拿出來，要剁斷癸○○的腳跟等語。其
    後壬○○、己○○復將癸○○押往信鴿聯合會，由己○○在
    信鴿聯合會拿棍子打癸○○腳部。嗣癸○○母親找癸○○舅
    舅黃寶進處理此事，黃寶進再找亥○○出面說情、協調，並
    與壬○○達成以15萬元和解之協議，壬○○、己○○始於當
    晚22時許，將癸○○帶到海豹檳榔攤讓其離去。數月後，黃
    寶進委由友人黃堂賢分2 次將15萬元（第1 次5 萬元，第2
    次10萬元）轉交予壬○○。
七、信鴿聯合會於94年6 月17日在會址（即高雄縣梓官鄉○○路
    125 之9 號旁）進行檢驗賽鴿準備比賽之程序，因該會會員
    丁○○飼養之賽鴿所裝腳環非信鴿聯合會所發放之腳環，意
    圖於比賽中作弊，經檢驗賽鴿人員於當日19時許發現，並通
    知信鴿聯合會會長亥○○到場處理，亥○○到場後，質問丁○○是否另有共謀或由何人指使，丁○○答稱係自己一人所
    為，亥○○不予置信，即與李春慶、庚○○及另2 名真實姓
    名年籍不詳之成年男子共同基於剝奪人行動自由之犯意聯絡
    ，由李春慶、庚○○及該2 名不詳姓名男子，將丁○○強押
    上1 輛自小客車，載至高雄縣梓官鄉○○○路11之1 號「阿
    丁汽機車借款公司」（下稱阿丁借款公司）內，而剝奪丁○○之行動自由，李春慶、庚○○及該2 名不詳姓名男子分持
    木棍、鐵管等物毆打丁○○（傷害部分未經告訴），逼問丁○○是否另有共謀或由何人指使，丁○○均予否認，嗣經丁○○打電話回家求援，由其家人央請高雄縣梓官鄉代表會主
    席蕭添財、高雄縣彌陀鄉鄉民代表孫澄彥向亥○○求情，迄
    至當日23、24時許，亥○○等人始讓丁○○離去，前後共剝
    奪丁○○之行動自由約4 、5 小時。
八、嗣經警於94年10月6 日，持臺灣高雄地方法院檢察署檢察官
    核發之拘票拘提寅○○、卯○○、壬○○、己○○到案，並
    於同日6 時35分許，經警持原審法院核發之搜索票搜索寅○○位於高雄縣梓官鄉○○村○○路102 巷25號住處，扣得盧
    慶良、鍾坤輝所簽發之上開本票各1 紙，寅○○所有供經營
    地下錢莊用之電話聯絡簿2 本、名單2 張、記帳單12張、空
    白本票1 本，李春慶所有供與寅○○、亥○○共同經營上開
    賭場所用之帳冊2 本，員警再於94年11月1 日、29日，持前
    開檢察官核發之拘票分別拘提亥○○、巳○○到案，於95年
    1 月14日逮捕通緝中之庚○○，而循線查獲上情。
九、案經高雄市政府警察局楠梓分局、法務部調查局高雄市調查
    處移請臺灣高雄地方法院檢察署檢察官偵查起訴。
    理  由
壹、有罪部分：
一、程序部分：
  (一)證人戌○○、癸○○、丁○○、高惠美曾分別於94年2 月22
    日、23日、10月27日、11月15日檢察官偵查中到庭具結作證
    ，其等向檢察官所為之言詞陳述，並無證據證明有何顯不可
    信之情況，且與本案待證事實相關，依刑事訴訟法第159 條
    之1 第2 項規定，均得為證據。
  (二)證人A1（真實姓名年籍詳卷）、戌○○、被告己○○、證人
    曾家安、酉○○、辰○○、被告卯○○、巳○○於94年1 月
    8 日、31日、10月6 日、25日、26日、11月1 日、14日、30
    日曾分別接受警方詢問，而證人A1陳述：子○○（即丑○○）於93年11月1 日捕撈之漁貨未讓亥○○小弟李春慶、卯
    ○○、寅○○等人收購，而販賣他人，李春慶、卯○○、寅
    ○○因而當場向子○○恐嚇「日後生命、財產將會不保」等
    語，且子○○所有漁船「滿載福」號當晚即遭破壞等語、
    證人戌○○所述：於93年12月10日被押到民加工廠後，寅○○、卯○○曾與壬○○、癸○○、己○○等人輪流持木棒或
    電擊棒毆打、電擊我，並要求我一定要籌出30萬元等語、
    被告己○○供述：壬○○、癸○○將戌○○帶往順元檳榔攤
    毆打，在民加工廠時，壬○○、癸○○、寅○○、卯○○、
    「明宏仔」等人均有持木棍、電擊棒毆打戌○○，至信鴿聯
    合會後，壬○○曾指示癸○○將戌○○銬在2 樓鐵窗，後來
    戌○○逃走，壬○○有強逼癸○○籌措贖款並簽本票等語、
    證人曾家安證稱：丑○○有告訴我93年11月1 日其漁船遭
    破壞的事情，我曾在蚵仔寮漁港二街與廣澤路口一家海豹檳
    榔攤內，向亥○○表示：討海人顧三餐而已，不要這樣，亥
    ○○回稱：不僅是破壞而已，下一次將會漁船弄沈等語、
    證人酉○○稱：向被告寅○○借款1 萬元後，約定利息為每
    7 天為1 期，每期利息1 千元，借1 萬元實拿9 千元（先扣
    利息1 千元），且於93年底或94年初某日遇到寅○○時，曾
    被寅○○強行帶至民加工廠處理債務等語、證人辰○○陳
    述：曾向被告寅○○、巳○○分別借款4 萬元、1 萬元，利
    息均為每借款1 萬元以7 天為1 期，每期利息1 千元，均於
    借款時先扣除1 期利息，且於93年7 月16日1 時許遇到寅○○後，本來不願意跟寅○○走，是被寅○○及另2 名真實姓
    名年籍不詳之人押上車，載到海豹檳榔攤要求籌錢清償債務
    ，直到舅舅黃福平拿13萬元給寅○○後，寅○○才放人等語
    、被告卯○○陳述：93年5 月20日13時許處理未○○○等
    人詐賭案件時，被告亥○○、巳○○、寅○○等人均在現場
    ，另於93年12月10日戌○○被押到民加工廠時，寅○○有在
    工廠內，並持木棍毆打戌○○等語、被告巳○○陳述民加
    工廠之賭場是寅○○與李春慶一起經營，李春慶、寅○○有
    動手打「左手李仔」、「郭仔」2 人，並當場要未○○○等
    人將身上金錢拿出來等語，均與渠等在原審或本院審理中到
    庭所為之陳述並不相符，原審審酌證人A1、戌○○在原審或
    本院審理時到庭所為之陳述，係於被告寅○○、卯○○在場
    親自聽聞之情形下作成（以視訊設備隔離訊問）、被告己○○在原審審理中到庭所為之陳述，係於被告壬○○、癸○○
    、寅○○、卯○○在場親自聽聞之情形下作成、證人曾家安
    在原審審理中到庭所為之陳述，係於被告亥○○、寅○○、
    卯○○在場親自聽聞之情形下作成、證人辰○○、被告卯○○在原審審理中到庭所為之陳述，係於被告巳○○、寅○○
    在場親自聽聞之情形下作成、證人酉○○、被告巳○○在原
    審審理中到庭所為之陳述，係於被告寅○○在場親自聽聞之
    情形下作成，均較易有不敢將被告寅○○、卯○○、亥○○
    、巳○○或其餘被告所涉犯行完整供出之心理壓力，且上開
    證人、被告於警詢時之陳述距案發日較近，當時記憶自較深
    刻，可立即反應所知，又當時尚不知各被告（或其他被告）
    就本案之辯解，較難有附和、串謀而故意為虛偽陳述以迴護
    他人之機會，顯見渠等先前於警詢中所為之陳述，具有較可
    信之特別情況，且分別為證明被告壬○○、癸○○、卯○○
    、亥○○、巳○○、寅○○等人犯罪事實所必要，依刑事訴
    訟法第159 條之2 之規定，自得作為被告壬○○、癸○○、
    卯○○、亥○○、巳○○、寅○○涉案部分之證據。
  (三)證人乙○○、盧慶良、天○○於警詢之陳述，業經檢察官、
    被告寅○○及辯護人於本院審判程序表示同意作為證據，被
    告寅○○及辯護人並當庭表示捨棄詰問權，本院審酌上開筆
    錄作成時，較無人情施壓或干擾，亦無不當取供之情形，認
    為以之作為本案之證據亦屬適當，依刑事訴訟法第159 條之
    5 第1 項規定，上開證人於警詢中之證言自具有證據能力。
二、實體部分：
  (一)事實二部分：訊據被告寅○○坦承有常業重利犯行，惟矢口
    否認有何剝奪人行動自由犯行，辯稱：是辰○○、酉○○自
    願與我泡茶並談債務問題，我沒有妨害他們二人自由云云。
    經查：
  1.被告寅○○上開常業重利犯行，除據被告寅○○坦承不諱外
    ，並經證人即被害人辰○○、乙○○、酉○○、盧慶良、天
    ○○於警詢時指證綦詳，另證人戴清源於原審亦證稱：乙○○於93年間曾向寅○○借款2 次，第1 次12萬元，第2 次30
    萬元，當時是乙○○說要借錢，我帶寅○○到乙○○家裡，
    12萬元那次，實拿10萬8 千元給乙○○，利息是10天1 期，
    每期1 萬2 千元，第2 次借款時，我有聽到寅○○跟乙○○
    說10天為1 期，利息3 萬元，乙○○跟我說他急用錢，我也
    有跟寅○○說乙○○要借錢急用等語（見原審卷(二)第35-42
    頁），此外，復有被告寅○○所有供經營地下錢莊所用之電
    話聯絡簿2 本、名單2 張、記帳單12張、空白本票1 本及盧
    慶良、天○○分別簽發之面額15萬元、18萬元本票各1 紙扣
    案可稽。本件事證明確，被告寅○○常業重利犯行洵堪認定
    。
  2.被告寅○○剝奪被害人辰○○、酉○○行動自由之事實，業
    據被害人辰○○、酉○○於警詢中指訴歷歷 (見偵查卷B4第
    46、47頁、偵查卷B1第309-311 頁)， 證人酉○○於原審仍
    證稱：寅○○確曾於上開時地以保力達玻璃瓶毆打我頭部等
    語(見 原審卷(二)第234 頁)， 又證人黃福平於原審亦證述：
    93年7 月16日上午8 、9 時許，酉○○打電話給我，說他欠
    人家13萬元，叫我幫他湊看看，我說中午再看看，大約午後
    1 時許，寅○○派人到我高雄縣梓官鄉赤崁村住處向我拿13
    萬元等語甚明 (見原審卷(二)第31-33 頁)。 而被告寅○○於
    警詢中、偵查及原審自承：「我有次在便利商店遇到辰○○
    ，問他為何不還錢，他說當天一定會還錢，我就把辰○○帶
    到海豹檳榔攤談如何還錢，約（早上）7 點左右因為檳榔攤
    要做生意了，我就帶辰○○去民加工廠，當天因為辰○○沒
    有錢，他說今天會跟我算清楚，所以他聯絡他舅舅，後來一
    個叫『阿財』的人拿13萬元到民加工廠給我，我約在中午時
    侯才將辰○○載回家。」、「我於93年底分4 次借給酉○○
    4 萬元，約定每借1 萬元，預扣利息1 千元，以7 天為1 期
    ，每期1 萬元的利息為1 千元，酉○○繳了1 次利息就沒有
    再付了，後來有一次酉○○在民加工廠附近被我遇到，我向
    酉○○要錢，酉○○要求不要在現場動他，我就叫他到民加
    工廠裡談，他說要找他老闆來處理，很快酉○○的老闆就來
    了，說隔天再處理，隔天他老闆有拿3 萬元或7 萬元給我」
    、「後來是酉○○聯絡他老闆拿7 萬元來民加工廠給我，我
    才讓他走的。」等語（見警(一)卷第22頁正反面，偵(二)卷第
    152 頁反面、259 、260 頁，原審卷(一)第182 、183 頁）。
    參以被害人辰○○係於凌晨1 時許、酉○○係於工作時，偶
    遇被告寅○○，其2 人當時身上並無足供清償債務之現金，
    當時亦非適合討論如何償還債務之時間（一為深夜、一為工
    作中)， 且辰○○須打電話向其舅舅籌錢、酉○○須打電話
    向其老闆求援，且迄至辰○○之舅舅代為清償13萬元、酉○○之老闆到場代為談妥清償條件後，其二人始離開現場，辰
    ○○甚至與被告寅○○在一起長達約12小時之久，上開情節
    均有悖於常情，足見辰○○、酉○○於警詢中指訴遭被告寅
    ○○剝奪行動自由催討債務等情，堪予採信。雖證人辰○○
    、酉○○於原審否認被告寅○○剝奪渠等行動自由之行為，
    改稱：並無遭寅○○強押云云，核與渠等先前於警詢中所述
    不符，且其二人於原審之證詞及被告寅○○之辯詞，有前述
    不合理之處，應以被害人辰○○、酉○○於警詢中之指訴較
    屬真實可信。被告寅○○所辯，核係飾卸之詞，不足採信。
    本件事證明確，被告寅○○剝奪人行動自由犯行，亦堪認定
    。
  3.公訴人另指稱：被告寅○○係基於擄人勒贖之犯意，以欠款
    為由將辰○○擄走，並於黃福平支付贖金13萬元後始釋放辰
    ○○云云。惟擄人勒贖罪，須行為人自始有使被害人以財物
    取贖人身之意思，如使被害人交付財物，別有原因，為達其
    取得財物之目的，而剝奪被害人之自由者，除應成立其他財
    產上之犯罪或牽連犯妨害自由罪外，要無成立擄人勒贖罪之
    餘地，最高法院65年台上字第3356號著有判例可資參照。被
    告寅○○與證人辰○○間確有債權債務關係，證人辰○○曾
    向寅○○借款，利息極高，於93年7 月16日尚有欠款（本金
    及利息），被告寅○○與被害人辰○○在路上偶遇後，即將
    被害人辰○○押走要求清償債務之事實，已如前述，揆諸前
    揭判例意旨，被告寅○○使被害人交付財物係別有原因（要
    被害人清償債務），為達取得財物之目的，而剝奪被害人之
    自由，自無成立擄人勒贖罪之餘地，公訴人前開主張尚有誤
    會。
  (二)事實三部分：訊據被告寅○○、亥○○、卯○○、巳○○均
    矢口否認有何加重強盜犯行，被告寅○○、亥○○亦矢口否
    認有意圖營利提供場所聚眾賭博犯行，被告寅○○辯稱：賭
    場是李春慶在經營，我沒有叫賭客，我於93年5 月20日中午
    是在民加工廠工作，沒有參與處理未○○○等人詐賭的事情
    云云；被告亥○○辯稱：我當時在那裡睡覺，後來我就離開
    了，我沒有指揮他人打辛○○等人或逼他們承認詐賭，李春
    慶怎麼處理我不知道，後來設定抵押權給我，是因為李春慶
    欠我錢，拿權狀來說要讓我抵押，賭場不是我經營的云云；
    被告卯○○辯稱：我當時在工作，因為當天抓到「郭仔」詐
    賭，我才拿木棍打他的腳，打完就回去工作了，沒有跟他拿
    錢，也不知道簽本票的事云云；被告巳○○辯稱：我當時在
    那裡工作，未○○○上廁所時，把皮包交給我保管，她上完
    廁所出來我就把皮包還給她，皮包內的東西沒有減少，其他
    事情我都不知道云云。經查：
  1.證人即被害人戊○○於原審證稱：我曾去民加工廠打麻將賭
    博，於93年5 月20日13時許，我被叫去民加工廠，他們拉下
    鐵門，在工廠內有人說我詐賭，就打我，並要我和在場的未
    ○○○、甲○○○、辛○○拿1,000 萬元出來，4 個人分攤
    ，每人各寫250 萬元的本票，現場原本有人不願意簽，是綽
    號「大象」之男子（即李春慶）叫我簽本票的，當晚11點左
    右我才離開民加工廠等語（見原審卷(二)第94-105頁）；證人
    即被害人未○○○於原審亦證稱：在93年5 月20日前我有去
    民加工廠打牌2 、3 次，是寅○○打電話給我，我自己過去
    的，93年5 月20日13時許，有2 個年輕人說我若沒事就過去
    民加工廠泡茶，因為我有時會去那裡打牌，所以就跟他們去
    民加工廠，我到場後，鐵門就拉下來，亥○○、「大象」、
    寅○○、巳○○、卯○○都在加工廠內，他們都圍在我和「
    郭仔」等4 人的四周，也都知道渠等4 人在那裡是被強迫的
    ，「大象」說那裡有人詐賭，那個人是我介紹去的，所以我
    要負責任，亥○○說如果不承認就打，「大象」等人開價1,
    000 萬元的賠償，由4 個人各開250 萬元的本票，「大象」
    手上拿著老虎鉗，說不簽就將手指頭伸出來，要夾手指頭，
    我才會簽的，「大象」、巳○○又要我把身上、皮包裡的錢
    拿出來，我不得已把身上的現金3 萬元交給「大象」，並把
    身上提款卡、提款密碼交出來，讓對方去領錢，對方又說如
    果想快點出去，看看拿什麼東西來保，隔天早上9 點，寅○○和另2 名成年男子載我回家去拿我兒子申○○的（房屋、
    土地）所有權狀，再回民加工廠，我和兒子約好中午1 、2
    點去戶政事務所拿印鑑證明，中午1 、2 點左右，寅○○等
    人又載我去向我女兒拿5 萬元，再去跟兒子拿印鑑證明，拿
    完印鑑證明，他們就載辛○○和我回家等語（見原審卷(二)第
    77-94頁）。
  2.證人黃裕清於原審證稱：我自93年4 月初開始去民加工廠打
    麻將，去打麻將的人不固定，我打的時候1 底1 、2 千元，
    1 台100 元，自摸1 次抽頭300 元，「大象」是（賭場）場
    主，因為我和辛○○、甲○○○（王姐）、未○○○（大目
    姐）、戊○○等人打牌時，懷疑他們有詐賭的情形，有跟「
    大象」講等語，核與證人黃裕崇於原審證稱：我曾於93年5
    月間去民加工廠打麻將過，有天我和辛○○、王姐、康哥一
    起打牌，發現辛○○、王姐有詐賭嫌疑，我找「大象」來看
    ，後來未○○○、戊○○也來了，「大象」問他們是不是詐
    賭，他們有承認，「大象」就打辛○○等語（見原審卷(二)第
    146-163 頁）及證人宇○○於原審證稱：2 、3 年前曾去民
    加工廠打麻將過，由「大象」負責處理打麻將的事，自摸1
    次要抽300 元給「大象」等語相符（見原審卷(二)第263-265
    頁）。
  3.被告寅○○曾於警詢時自承：當時我在民加工廠工作，知道
    在處理詐賭的事情，被害人在工廠內長達24小時，於隔日（
    93年5月21日）下午有人叫我送「大目仔姐」、「郭仔」2
    人回家，被害人身上的現金、提款卡是被李春慶拿走，被害
    人在現場也有簽本票等語（見偵(二)卷第153 頁正反面）；被
    告卯○○於警詢時供述：93年5 月20日13時許我在冷凍廠工
    作，突然有1 名小弟叫我回民加工廠，我回工廠後，現場有
    亥○○、李春慶、巳○○、寅○○等人，大家都坐在椅子上
    ，由李春慶質問甲○○○、辛○○、戊○○、未○○○詐賭
    的事，之後我就拿木棍打辛○○雙腳等語（見偵(二)卷第179
    頁反面）；被告巳○○亦於警詢時供稱：93年5 月20日13時
    許發生詐賭事情時我在場，這是李春慶、寅○○等2 人一起
    經營的賭場，我聽李春慶、寅○○說他們抓到「王姐」、「
    左手李仔」、「郭仔」、「大目仔姐」詐賭，我有看見李春
    慶、寅○○動手打「左手李仔」、「郭仔」2 人，並當場要
    他們4 人將身上金錢拿出來等語（見偵四卷第32頁正反面）
    ，此外，並有高雄市楠梓地政事務所異動索引、土地登記申
    請書、土地、建築改良物抵押權設定契約書、印鑑證明、戊○○奇美醫院診斷證明書、未○○○郵局客戶歷史交易清單
    各1 份附卷及帳冊2 本扣案可稽。
  4.上開賭場之現場負責人係同案被告李春慶之事實，業經證人
    黃裕清、黃裕崇、宇○○分別於原審證述明確，證人黃裕另
    證述：賭場的事情大部分由大象（即李春慶）處理，寅○○
    也有處理等語（見原審卷(二)第154 、155 、162 、265 頁）
    。再被告巳○○於偵查中分別證述：「賭場由寅○○、李春
    慶負責，該賭場是亥○○的。」、「賭場部分是李春慶負責
    ，亥○○只是出錢而已。」（見偵四卷第40頁、偵(二)卷第26
    3 頁），核與證人甲○○○於原審當庭指認並證述：亥○○
    是賭場老闆，他身體不好，都躺在那裡，寅○○在看場子、
    叫人等語相符（見原審卷(二)第110 頁，指認時李春慶未在場
    ）。參以本件詐賭糾紛，李春慶等人取得被害人未○○○之
    子申○○之房地所有權狀及印鑑證明後，係設定500 萬元抵
    押權予被告亥○○等情，足證被告亥○○應係賭場老闆無誤
    ，否則被告亥○○斷無因詐賭糾紛而取得上開房地抵押權之
    理，被告亥○○辯稱：因李春慶欠我錢，所以抵押權設定給
    我云云，惟未提出任何證據證明，所辯自無可信。綜合上開
    證據所示，本件賭場由被告亥○○、寅○○及同案被告李春
    慶共同經營並收取自摸時之抽頭金以營利，應可認定。
  5.證人甲○○○雖於偵查、原審均證稱：93年5 月20日寅○○
    叫我去民加工廠，本來是要去打牌，但因為那裡有人吵架，
    沒打牌就走了，不清楚是不是因為詐賭的事情，沒有人跟我
    說什麼或要我開本票、拿錢出來云云，惟其所述與證人戊○○、未○○○、黃裕崇及被告寅○○、卯○○、巳○○等人
    上開證述、供述均不相符，顯非屬實，不足採信。又被告巳
    ○○聲請傳訊證人未○○○以證明其於證人未○○○上廁所
    時幫未○○○保管皮包，待未○○○上完廁所後，將皮包返
    還未○○○，皮包內之財物並無短少云云，惟證人未○○○
    於原審法院審理時已證述：巳○○有在場，他要我把皮包裡
    的錢拿出來，當時我要去上廁所，他叫我將皮包交給他，我
    上完廁所後，巳○○有將皮包還給我等語甚詳 (見原審卷(二)
    第83、84、88頁)， 且被告巳○○與未○○○關係並非親密
    ，所辯其於未○○○上廁所時代為保管皮包云云，核與常情
    有違，應無可採，本院認無再予傳訊證人未○○○之必要，
    附此敘明。
  6.被告寅○○、亥○○、卯○○、巳○○、李春慶等人確有藉
    詞未○○○等4 人涉嫌詐賭為由，共同對未○○○等4 人逼
    簽本票、強取財物及取走房屋、土地所有權狀設定抵押權，
    以獲取不法利益之事實，已如前述，惟證人未○○○、戊○○於原審均證述：並無詐賭之行為等語（見原審卷　第93、
    97頁），被告寅○○、亥○○、卯○○、巳○○與同案被告
    李春慶在無明確事證之情形下，以詐賭為由強逼未○○○等
    人賠償高達1,000 萬元之金額，顯係以詐賭為由行強盜之實
    ，渠等有共同不法所有之意圖甚明。被告寅○○、亥○○、
    卯○○、巳○○、李春慶等人，在民加工廠內，將鐵門拉下
    ，不讓未○○○等人離去，且圍住未○○○等人，並持木棍
    毆打及以言語恫嚇，強令未○○○等交付財物及簽發本票，
    依當時情形而言，客觀上，被害人未○○○等4 人已達不能
    抗拒之狀態，已然明灼。被告寅○○、亥○○、卯○○、巳
    ○○所辯均係卸責之詞，不足採信。
  7.本件事證明確，被告寅○○、亥○○、卯○○、巳○○與同
    案被告李春慶共同強盜未○○○等4 人財物及取得不法利益
    之犯行洵堪認定。
  (三)事實四部分：訊據被告亥○○、寅○○、卯○○均矢口否認
    有何恐嚇危害安全犯行，均辯稱：沒有為了買漁貨的事情恐
    嚇子○○，也沒有破壞子○○的漁船云云。經查：
  1.被告亥○○為民加工廠之股東，被告寅○○、卯○○均在該
    加工廠工作，該加工廠係以向漁民購買漁貨為業之事實，業
    據被告亥○○、寅○○、卯○○坦承不諱。又證人A1於警詢
    時證稱：丑○○於93年11月1 日捕撈之漁貨未讓亥○○小弟
    李春慶、卯○○、寅○○等人收購，而販賣他人，李春慶、
    卯○○、寅○○當場向丑○○恐嚇，日後生命、財產將會不
    保等語，漁貨卸貨完畢後，丑○○所有漁船「滿載福」號於
    當日17時許停在蚵仔寮港，當晚23時許即發現漁船上燈殼、
    燈泡、泡陳燈網、白玻璃等物遭破壞等語（見偵(一)卷第4-5
    頁），另證人曾家安於警詢時證稱：丑○○有告訴我93年11
    月1 日其漁船遭破壞的事情，我曾在蚵仔寮漁港二街與廣澤
    路口一家海豹檳榔攤內，向亥○○表示：討海人顧三餐而已
    ，不要這樣，亥○○回稱：不僅是破壞而已，下一次將會漁
    船弄沈等語（偵(一)卷第294 頁），復有滿載福漁船估價單1
    份在卷可參，足證被告亥○○、寅○○、卯○○確有因購買
    漁貨糾紛恐嚇被害人子○○之行為。
  2.證人即被害人子○○雖於警詢及原審證稱：不知漁船被破壞
    之原因，漁船燈具故障前，李春慶、卯○○、寅○○並未向
    我表示漁貨要賣給他們云云，證人A1於原審及本院均改稱：
    沒有恐嚇之事，警詢不實在云云，另證人曾家安於原審亦改
    稱：丑○○沒有告訴我被恐嚇之事，我也沒有去過海豹檳榔
    攤云云，核與證人A1及曾家安先前於警詢中所述不符，本院
    審酌證人子○○與被告亥○○、寅○○、卯○○同住於高雄
    縣梓官鄉（子○○住址詳卷），若其因遭到恐嚇而心生畏懼
    ，於警詢、原審及本院審理時即可能因擔心遭到報復而不敢
    將被告亥○○、卯○○、寅○○之恐嚇犯行如實說出，而證
    人A1及曾家安於法院審理中雖具結作證，惟被告亥○○等人
    均同在法庭，其二人因有所顧忌而不敢具實陳述，亦符情理
    ，本院認證人A1及曾家安於警詢中所言較屬可信，其二人於
    法院審理中之證詞及證人子○○前開證述尚難據為對被告亥
    ○○等人有利之認定。
  3.被告亥○○、寅○○、卯○○所辯，應係飾卸之詞，委無可
    取。本件事證明確，被告亥○○、寅○○、卯○○等3 人有
    與李春慶共同恐嚇子○○犯行，應可認定。
  (四)事實五部分：訊據被告壬○○、癸○○、己○○、卯○○、
    寅○○均矢口否認有何加重強盜犯行，被告壬○○辯稱：我
    於93年12月10日21時30分許遇見戌○○時，是問他為何要向
    警方說槍械是向我購買的，戌○○自己主動說要賠償30萬元
    ，我只有打戌○○，沒有用手銬銬住他，也沒有限制他的行
    動或叫他簽本票云云；被告癸○○辯稱：我有在場，但沒有
    毆打或強押戌○○，這件事與我無關云云；被告己○○辯稱
    ：我只有用手打戌○○，不知道他簽本票或拿錢出來的事云
    云；被告卯○○辯稱：我沒有強盜犯行，只是在工廠裡睡覺
    云云；被告寅○○則辯稱：我不認識戌○○，當時也不在場
    云云。經查：
  1.被告壬○○、癸○○、己○○上開犯罪事實，業據證人戌○○於偵查、原審及本院審理時證述在卷（見偵(一)卷第74-77
    頁、原審卷(二)第295-317 頁、本院卷(二)第40-44 頁）。而被
    告卯○○、寅○○與綽號「明宏仔」之不詳姓名男子前開犯
    行，亦據證人戌○○於警、偵訊時證述明確（見偵(一)卷第21
    -24 頁、第74-77 頁）。且被告癸○○曾於警詢時自承：我
    與壬○○、己○○將戌○○押到檳榔攤後，壬○○持電擊棒
    電擊戌○○，又拿長條棒狀物品打他，打完後，帶戌○○到
    一家製作烏魚子及吻仔魚工廠，在工廠裡壬○○問戌○○是
    不是在岡山分局把他咬出來，戌○○一直說沒有，過一會，
    壬○○以電擊棒、木棒電擊、毆打戌○○，要戌○○簽1 張
    21萬元本票，並強行要戌○○打電話去籌錢，大約93年12月
    11日凌晨5 點，由我去向戌○○的堂弟拿錢，戌○○又聯絡
    其友人「逼波（BIBO）」要拿錢，由我和「阿明」（即己○○）共騎機車，戌○○坐中間去向「逼波」拿錢，後來又押
    戌○○到信鴿聯合會，離去前用手銬將戌○○銬在2 樓鐵欄
    杆上，壬○○並搶走戌○○行動電話2 支等語（見偵(一)卷第
    16-18 頁），被告癸○○於偵查中復具結證稱：93年12月10
    日我和壬○○在一起，「阿明」看到戌○○的車，壬○○就
    說要追他，9 點多追到以後，壬○○過去開戌○○的車子，
    我開壬○○的車，把戌○○押到檳榔攤，到檳榔攤後壬○○
    用電擊棒電戌○○，己○○用棍子打戌○○，壬○○懷疑戌
    ○○去告密，所以打他，打完後又將戌○○押上車，押到漁
    港路的加工廠，壬○○、己○○、卯○○、「明宏」都有出
    手打戌○○，寅○○也在場，壬○○叫戌○○去籌錢，戌○○只籌到4 萬元，在加工廠壬○○一樣有用電擊棒電戌○○
    ，也有上手銬，在工廠打完後去信鴿聯合會，也是叫戌○○
    去籌錢等語（見偵(一)卷第83-85 頁）。另被告己○○於警詢
    時供述：壬○○、癸○○強押戌○○到順元檳榔攤並在鐵皮
    屋內毆打戌○○，到民加工廠後，壬○○拿出手銬將戌○○
    銬在椅子欄杆上控制行動，並再次持電擊棒毆打他，在工廠
    內除了壬○○外，我及癸○○、寅○○、卯○○、「明宏仔
    」都有持木棍、電擊棒等物毆打戌○○，事後我及癸○○、
    壬○○、「明宏仔」等人又把戌○○押至信鴿聯合會內，後
    來壬○○指示癸○○將戌○○押至2 樓用手銬銬在鐵窗限制
    行動，再來我和其他人就離開現場等語（見警(一)卷第108-10
    9 頁）。
  2.被告壬○○於警詢時供稱：因戌○○被查獲槍械後，向警察
    說槍是向我買的，所以93年12月10日21時30分許，我在高雄
    縣梓官鄉○○路上遇到戌○○，就把他攔下來，問他為何要
    說槍是向我買的，戌○○解釋得不清不楚，我就叫他要解釋
    清楚，不然別想走，後來我帶戌○○到順元檳榔攤對面空地
    ，我出手毆打戌○○並持電擊棒電擊他，戌○○說要用現金
    賠償，後來我把戌○○押往民加工廠，癸○○、己○○隨後
    也跟過來，戌○○說要用30萬元賠償，我就答應他了，戌○○說他要先拿1 萬9 千元給我，我就叫癸○○和戌○○一起
    去拿錢，在民加工廠我還繼續毆打戌○○，後來我就押戌○○把車開往信鴿聯合會，到信鴿聯合會後，我就繼續叫戌○○去籌錢過來，後來我就離開了等語（見偵(二)卷第160-164
    頁）；被告卯○○亦於警詢時自承：壬○○、癸○○、己○○等人強押戌○○至民加工廠時，我與寅○○剛好在工廠內
    ，我和寅○○有持木棍毆打戌○○等語（見偵(二)卷第181 頁
    ），此外，並有免用統一發票收據（戌○○裝汽車音響之收
    據）1 份附卷及手銬1 付扣案可憑，足見被告壬○○、癸○○、己○○、寅○○、卯○○均有持木棍或電擊棒毆打、電
    擊證人戌○○，限制其行動自由以逼簽本票、強取財物之行
    為。證人戌○○於原審改稱：在民加工廠，我有看到卯○○
    ，他在睡覺，沒有看到寅○○云云（原審卷(二)第310 頁），
    嗣於本院又改稱：我在民加工廠被打時，現場有5 、6 人，
    但我不確定是誰，我沒有看到寅○○、卯○○云云（見本院
    卷(二)第45、46頁），核與其先前所述及前開證據不合，應係
    事後迴護被告寅○○、卯○○之詞，委無可取。另被告壬○○於本院證述：癸○○、己○○沒有強押戌○○，他們另外
    開車，他們有在瑒，但沒有參與，也不知情，他們二人沒有
    出去拿錢云云（見本院卷(二)第51-52 頁），經核與上開證據
    不符，應係迴護被告癸○○、己○○之詞，並無可採。
  3.被告壬○○另辯稱：我曾幫戌○○付修車費9,000 元，戌○○有欠我錢等語，但證人戌○○於原審及本院證稱其並未積
    欠被告壬○○任何債務云云（見原審卷第299 頁、本院卷第
    43頁）。惟證人戌○○於原審及本院分別另證稱：我的汽車
    玻璃被打破，去修車廠修理，壬○○說老闆他認識，可以幫
    我講價，後來修理費9,000 元，我先付3,000 元，其餘的與
    老闆約定分期付款等語（見原審(二)卷第308 、309 頁、見本
    院卷(二)第41頁），證人戌○○並未否認被告壬○○曾為其支
    付修車費一事，而證人即修車廠老闆地○○於本院證稱：93
    年間有幫戌○○修車，是壬○○送修的，修車費共9,200 元
    ，分三期支付，三期均由壬○○之母親支付等語（見本院卷
    (二)第145-147 頁），足證被告壬○○確曾為戌○○支付9,20
    0 元修理費，應可認定，證人戌○○所稱其自付3,000 元云
    云，即無可信。證人戌○○僅積欠被告壬○○9,200 元，被
    告壬○○、癸○○、己○○、寅○○、卯○○竟強逼戌○○
    賠償30萬元，顯不合理，況被告壬○○於警偵詢時均未提及
    該9,200 元修車費之事，足見應渠等本件犯行顯非單純為向
    戌○○催討該9,200 元修車費，實係被告壬○○因懷疑戌○○向警方密報其持有槍枝，俟機報復，而藉詞向戌○○強索
    財物、強簽本票，被告壬○○具有不法所有之意圖甚明，又
    被告癸○○、己○○、寅○○、巳○○明知被告壬○○強行
    向戌○○索賠，仍分別分擔強押及毆打戌○○之犯行，則被
    告癸○○、己○○、寅○○、巳○○與被告壬○○有共同不
    法所有之強盜意圖，應可認定。又證人戌○○受被告壬○○
    等人以木棍及電擊棒毆打、強押並以手銬銬住，依客觀情形
    而言，證人戌○○應屬不能抗拒之狀態，灼然明甚。
  4.被告壬○○、癸○○、己○○、寅○○、巳○○所辯均係狡
    卸之詞，一無可信。本件事證明確，被告壬○○、癸○○、
    己○○、寅○○、巳○○等人共同強盜戌○○犯行，堪予認
    定。
  (五)事實六部分：訊據被告壬○○、己○○均矢口否認有何強盜
    癸○○之犯行，被告壬○○辯稱：因為癸○○與戌○○有交
    情，癸○○自己說要幫戌○○處理此事，後來癸○○分3 個
    月給我13萬元，我沒有打癸○○云云；被告己○○辯稱：我
    只有打癸○○，不知道簽本票之事云云。惟查：
  1.被告壬○○、己○○上開押住並毆打癸○○，及壬○○強逼
    癸○○簽下本票、籌措贖金，直到癸○○之舅舅黃寶進找被
    告亥○○出來說情、協調，並與壬○○達成以15萬元放人之
    協議，癸○○始被釋放回家，其後黃寶進交付15萬元給壬○○等事實，業據證人癸○○於原審證述綦詳（見偵(一)卷第83
    -85 頁、原審卷(二)第320-332 頁)， 證人黃堂賢亦於原審證
    稱：於93年12月10日後，黃寶進和其姊姊曾分別拿1 次錢給
    我，託我轉交給壬○○，第1 次5 萬元，第2 次10萬元，我
    已經全部交給壬○○等語（見原審卷(二)第318-320 頁）。另
    亥○○於本院亦證述：我是受癸○○的舅舅請託而出面協調
    ，因為癸○○的舅舅跟我很熟，他打了好幾通電話找我幫忙
    ，而我跟壬○○也熟識，我打電話給壬○○，請他先把人（
    指癸○○）放回來，後來癸○○有被放回來等語 (見本院卷
    (二)第47、48頁）。
  2.被告壬○○於警詢時自承：我在93年12月11日凌晨離開信鴿
    聯合會，後來回去時，戌○○等人均未在場，我就聯絡己○○去找癸○○，問癸○○人（戌○○）為什麼會不見，錢是
    否有籌給你，後來癸○○就說他要幫戌○○出錢賠償我，我
    後來有陸續收到癸○○給我的錢等語（見偵(二)卷第164-165
    頁），被告己○○於警詢時供稱：因為戌○○脫逃，壬○○
    打電話指示我與癸○○馬上到順元檳榔攤等他，我和癸○○
    先後到達該檳榔攤後，壬○○質問我2 人為何戌○○會脫逃
    ，經一番質問後，壬○○懷疑是癸○○放走戌○○，旋即持
    電擊棒毆打癸○○，後來又將癸○○押往信鴿聯合會，壬○○強逼其籌措贖款，因為癸○○之前打電話給他母親及舅舅
    均無法籌得贖款，壬○○就命令我持木棒毆打癸○○，後來
    經癸○○舅舅與壬○○通話談判後，就將癸○○釋放等語（
    見警(一)卷第109 頁反面），足認被告壬○○、己○○確有強
    盜癸○○之行為。至被告己○○雖辯稱：癸○○簽本票時我
    不在場，不知道有簽本票云云，而癸○○於本院亦證述：壬○○叫我簽本票時，己○○沒有參與等語（見本院卷(二)第56
    頁），然被告己○○既明知被告壬○○對癸○○施強暴迫、
    脅迫手段，藉詞逼迫其賠償，又與被告壬○○共同控制癸○○之行動自由，並因癸○○無法給付款項而毆打癸○○，顯
    與被告壬○○間有共同強盜之犯意聯絡，縱使其於癸○○簽
    本票時不在場，不知癸○○曾簽下本票，亦無礙於其強盜犯
    行之成立。
  3.被告壬○○雖辯稱事後僅收到13萬元云云，惟黃寶進係答應
    交付15萬元，事後也確實委託他人分2 次共交付15萬元予壬○○，業據證人癸○○、黃堂賢證述如前，則被告壬○○係
    取得15萬元之款項，已堪認定。
  4.被告壬○○、己○○以癸○○釋放戌○○為由，對癸○○施
    強暴手段，強令其賠償21萬元，被告壬○○、己○○顯有不
    法所有之強盜意圖，已臻明確。又癸○○在檳榔攤及信鴿聯
    合會內遭被告壬○○、己○○持木棍及電擊棒，客觀上，癸○○已達不能抗拒之程度，應可認定。再被告壬○○、己○○並非自始有使癸○○及其母親以財物取贖人身之意思，其
    二人強令癸○○交付21萬元，係因懷疑癸○○釋放戌○○，
    乃強令癸○○須負責賠償戌○○先前所簽之面額21萬元之款
    項，並因而剝奪癸○○之行動自由，被告壬○○、己○○以
    剝奪癸○○之行動自由及強暴方式逼迫癸○○籌款賠償，其
    二人應係成立強盜罪，無成立擄人勒贖罪之餘地 (詳如理由
    壹二(一)3.所載)， 公訴人認被告壬○○、己○○等２人此部
    分涉犯擄人勒贖罪嫌，應係誤會。
  5.被告壬○○、己○○所辯，核係卸責之詞，不足憑信。本件
    事證明確，被告壬○○、己○○共同強盜癸○○犯行，洵堪
    認定。
  (六)事實七部分：訊據被告亥○○、庚○○均矢口否認有何剝奪
    丁○○行動自由之犯行，被告亥○○辯稱：丁○○被發現作
    弊時，我沒有在信鴿聯合會會場，因為我是信鴿聯合會會長
    ，會場書記林金柱打電話給我告知丁○○作弊，我到會場後
    宣布丁○○失格（失去比賽資格），沒有押走丁○○或打他
    ，不知道誰把丁○○押走的，後來蕭添財打電話給我，我問
    出來丁○○在阿丁借款公司，就趕到阿丁借款公司，勸丁○○離開，因為這事如果被其他會員知道，事情會很嚴重云云
    ；被告庚○○辯稱：丁○○作弊，我有打他，我怕他有危險
    ，好意把他帶到阿丁借款公司，我沒有強押他云云。經查：
  1.被告亥○○、庚○○上開犯罪事實，業據證人丁○○於偵查
    中證述明確（見偵(二)卷第109-110 頁），核與證人即丁○○
    之妻高惠美於偵查到庭證稱：94年6 月17日我先生丁○○打
    電話給我，說他被人打，現在在阿丁借款公司，後來我到阿
    丁借款公司，現場約有7 、8 人，其中1 位叫會長的告訴我
    丁○○作弊，我看到丁○○已經被人打完了，很痛苦的樣子
    ，當時是在客廳，我一直哀求那位會長放過丁○○，後來我
    小嬸透過代表會主席打電話給亥○○求情，亥○○還是不答
    應，後來我小嬸又帶1 位彌陀鄉孫姓代表到阿丁借款公司，
    亥○○還是不放人，一直談到晚上12點左右，亥○○才告訴
    丁○○到外面躲一陣子，之後才讓丁○○和我離開等語（見
    偵(二)卷第220-221 頁）；證人孫澄彥於原審證述：我是彌陀
    鄉鄉民代表，94年6 月17日丁○○的弟媳宋美人打電話給我
    ，她說丁○○因為鴿子的事情和人發生糾紛，希望我去瞭解
    看看，我就打電話給梓官的蕭添財主席，請他幫忙打聽這件
    事情，隔一段時間蕭主席回我電話，說他們在阿丁借款公司
    泡茶，請我過去，我和宋美人到該公司後，不到1 個小時，
    談一談話，亥○○等人叫我將丁○○帶回去，我和丁○○一
    起離開等語（見原審卷(三)第29至36頁＿；及證人蕭添財於原
    審亦到庭證述：94年6 月17日是孫澄彥打電話給我，請我打
    電話給亥○○，說孫澄彥要過去亥○○那裡，我就打電話向
    亥○○說這件事情，亥○○叫我轉告孫澄彥過去他那裡等語
    相符（見原審卷(三)第25頁）；足見證人丁○○於偵查中之指
    訴應可採信。
  2.證人即信鴿聯合會書記林金柱於原審證稱：94年6 月17日信
    鴿聯合會檢驗人員用電子感應板檢驗鴿子腳環，發現丁○○
    的鴿子腳環密碼不對，後來在丁○○的口袋裡找到鴿子腳環
    裡的IC（感應器），因為鴿子比賽有一定的時間，鴿子必須
    在時間內飛回來，才能參加下一階段的比賽，1 個賽程大約
    5 個星期，丁○○將感應器取出後，就算鴿子沒有在時間內
    飛回來，他也可以在時間內將感應器放入他自己保管的鴿鐘
    內（鴿鐘會顯示鴿子飛回來的時間），假裝鴿子有在時間內
    飛回來，就可以參加下一階段的比賽，所以認為丁○○有作
    弊行為，後來亥○○就來會場了等語（見原審卷(三)第37至41
    頁），亦核與證人即林金柱之助理蔣先賀於原審證稱：我於
    94年6 月17日有在信鴿聯合會裡，當天是第一階段比賽的準
    備工作，驗鴿人員發現丁○○將聯合會發給會員的鴿子腳環
    剪下來，將非聯合會所發之腳環裝到鴿子腳上，用來矇騙檢
    驗人員，這樣的話，鴿子還沒有飛回來，他就可以先將電子
    環放入電腦鴿鐘，鴿鐘就會顯示鴿子回來的時間，驗鴿人員
    發現後向我反映，我去確認腳環是不是聯合會發出去的，並
    在丁○○褲子口袋裡發現聯合會發的腳環，丁○○沒話講，
    我就將上開事情告知林金柱，然後繼續做自己的事等語相吻
    合（見原審卷(三)第41至45頁），可見證人丁○○於案發時確
    有賽鴿作弊之行為，應係實情。
  3.參以被告庚○○於原審坦承：於94年6 月17日曾與李春慶及
    另2 名會員將丁○○帶離會場，去阿丁借款公司，質問丁○○為何要造假，並與李春慶動手打丁○○等事實（見原審卷
    95年1 月27日訊問筆錄、95年3 月9 日準備程序筆錄），另
    被告亥○○則坦承：曾於發現丁○○鴿環有問題後到會場，
    後來又去阿丁借款公司見丁○○，在阿丁借款公司時，丁○○及其妻、彌陀鄉鄉民代表、庚○○、李春慶等人均在場等
    事實（見偵(三)卷第67-68 頁），雖其二人均辯稱：未剝奪丁○○之行動自由云云。惟證人丁○○遭被告亥○○、庚○○
    等人剝奪行動自由並毆打之情形，已據證人丁○○、高惠美
    證述如前，復有丁○○受傷照片2 張附卷可佐，設若丁○○
    之行動自由未遭剝奪，係自願與被告庚○○等人前往阿丁借
    款公司，亦隨時可自由離去，則其豈有打電話給家人，再由
    家人找孫澄彥、蕭添財等人幫忙、說情之必要？被告亥○○
    、庚○○所辯核與常情有違，無可採信。又被告亥○○之辯
    護人以證人高惠美係丁○○之妻為由，主張其於偵查中之證
    詞顯不可信云云，惟本件並無任何事證堪認證人高惠美之證
    詞有顯不可信之情形，殊難以證人高惠美係被害人丁○○之
    妻，即認為其證詞無可採信，被告亥○○之辯護人此部分主
    張，尚難採酌。
  4.公訴人另以：被告亥○○、庚○○等人係共同基於擄人勒贖
    之犯意聯絡，誣指丁○○所持鴿環是假造的為由，將丁○○
    押至阿丁借款公司毆打凌虐，庚○○並恐嚇丁○○要將其身
    為檢察官之朋友一槍打死，再由亥○○出面要求丁○○拿出
    5 千萬元當作賠償，或拿房地產所有權狀做抵押，否則要將
    丁○○拖到山上作掉（殺死）云云。然被告亥○○、庚○○
    均否認有擄人勒贖之行為，辯稱沒有恐嚇要將丁○○身為檢
    察官之朋友打死，也沒有要求丁○○賠償5 千萬元或拿所有
    權狀作抵押，否則要將其作掉等語。而證人丁○○於94年6
    月17日確有將非信鴿聯合會所發鴿環裝在賽鴿腳上，意圖於
    比賽中作弊之行為，業經證人林金柱、蔣先賀證述如前，被
    告亥○○、庚○○等人並無「誣指」證人丁○○作弊之情形
    ，而除被害人丁○○之指訴外，卷內查無其他積極證據可認
    被告亥○○、庚○○確有前開恐嚇要殺檢察官、要求丁○○
    須賠償金錢或提供抵押，否則要將丁○○殺害之行為，實難
    僅憑被害人丁○○於警偵詢中之指訴為唯一證據，遽認被告
    亥○○、庚○○有上開恐嚇、擄人勒贖之犯行，公訴人此部
    分主張，尚不足採。
  5.被告亥○○、庚○○與同案被告李春慶共同剝奪丁○○行動
    自由之事證已明，其二人犯行已堪認定。
三、查刑法業於94年2 月2 日修正公布，並於95年7 月1 日施行
    ，被告寅○○、巳○○、亥○○、卯○○、壬○○、己○○
    、癸○○、庚○○行為時有關刑法第28條共犯之定義，第47
    條累犯之要件，第33條第5 款罰金最低額，第51條第5 款定
    執行刑之最高刑期，第41條第1 項易科罰金之法定要件及折
    算標準，均經修正，並刪除第56條連續犯之規定，經比較結
    果，修正後規定並非較有利於被告等人，應適用修正前之規
    定。又被告寅○○行為時，修正前刑法第345 條常業重利罪
    規定：「以犯前條之罪為常業者，處5 年以下有期徒刑，得
    併科3 千元以下罰金。」，修正後刑法業已刪除該條規定，
    被告寅○○所犯5 次重利犯行，應依刑法第中華民國刑法第
    344 條規定：「乘他人急迫、輕率或無經驗貸以金錢或其他
    物品，而取得與原本顯不相當之重利者，處1 年以下有期徒
    刑、拘役或科或併科1 千元以下罰金。」論以重利罪5 罪，
    合併計算其法定刑期為「5 年以下，10月以上有期徒刑，拘
    役或科或併科5 千元以下罰金。」，比較結果，法定最重本
    刑部分雖相同，但法定最輕本刑有期徒刑部分，修正後規定
    較修正前規定為高，應以修正前規定較有利於被告寅○○。
四、論罪部分：
  (一)事實二部分--核被告寅○○所為，係犯修正前刑法第345 條
    常業重利罪、第302 條第1 項剝奪人行動自由罪。被告寅○○與另二名不詳姓名男子間，就剝奪辰○○行動自由犯行，
    相互間有犯意聯絡及行為分擔，均為共同正犯。公訴人認被
    告寅○○剝奪辰○○行動自由並取得13萬元部分，係犯刑法
    第347 條第1 項擄人勒贖罪，尚有未合，惟其基本社會事實
    相同，本院自得予以審判，並變更起訴法條。
  (二)事實三部分--核被告寅○○、亥○○與同案被告李春慶經營
    職業賭場之行為，係犯刑法第268 條前段之意圖營利供給賭
    博場所罪及同條後段之意圖營利聚眾賭博罪；被告寅○○、
    亥○○與同案被告李春慶間，就上開犯行，相互間有犯意聯
    絡及行為分擔，均為共同正犯。又被告寅○○、亥○○、卯
    ○○、巳○○持木棍、老虎鉗強盜未○○○等人之行為，因
    木棍、老虎鉗均屬質地堅硬之物，客觀上足以為傷害人之身
    體及生命，具有危險性，顯可供兇器使用；核被告寅○○、
    卯○○、巳○○、亥○○所為，係犯刑法第330 條第1 項結
    夥三人以上攜帶兇器強盜罪；被告寅○○、亥○○、卯○○
    、巳○○與同案被告李春慶間，就上開犯行，相互間有犯意
    聯絡及行為分擔，均為共同正犯。
  (三)事實四部分--核被告寅○○、卯○○、亥○○所為，係犯刑
    法第305 條恐嚇罪。被告寅○○、卯○○、亥○○與同案被
    告李春慶間，就上開犯行，相互間有犯意聯絡及行為分擔，
    均為共同正犯。
  (四)事實五部分--被告壬○○、癸○○、己○○、寅○○、卯○○於強盜犯行中持用之木棒、電擊棒，可供兇器使用（同前
    述）。核被告壬○○、癸○○、己○○、寅○○、卯○○所
    為，係犯刑法第330 條第1 項結夥三人以上攜帶兇器強盜罪
    。被告壬○○、癸○○、己○○、寅○○、卯○○與綽號「
    明宏仔」之男子間，就上開犯行，相互間有犯意聯絡及行為
    分擔，均為共同正犯。
  (五)事實六部分--被告壬○○、己○○於強盜犯行中持用之棍子
    電擊棒，可供兇器使用（同前述）。核被告壬○○、己○○
    所為，係犯刑法第330 條第1 項攜帶兇器強盜罪。公訴人認
    被告壬○○、己○○係犯刑法第347 條第1 項擄人勒贖罪，
    尚有未合，惟其基本社會事實相同，本院自得予以審判，並
    變更起訴法條。被告壬○○、己○○間，就上開犯行，相互
    間有犯意聯絡及行為分擔，均為共同正犯。
  (六)事實七部分--核被告亥○○、庚○○所為，係犯刑法第302
    條第1 項剝奪人行動自由罪。公訴人認被告亥○○、庚○○
    係犯刑法第347 條第1 項擄人勒贖罪，尚有未合，惟其基本
    社會事實相同，本院自得予以審判，並變更起訴法條。被告
    亥○○、庚○○與同案被告李春慶及另2 名不詳姓名男子間
    ，就上開犯行，相互間有犯意聯絡及行為分擔，均為共同正
    犯。
  (七)被告寅○○、亥○○先後多次圖利供給賭博場所、圖利聚眾
    賭博，被告寅○○先後多次剝奪人行動自由、加重強盜犯行
    ，時間緊接，犯罪方法相同，所犯係同一構成要件之罪，顯
    係各基於概括犯意反覆為之，均為連續犯，均應依修正前刑
    法第56條規定論以一罪並加重其刑。又被告寅○○、亥○○
    所犯圖利供給賭博場所及圖利聚眾賭博罪2 罪，係基於1 個
    賭博犯意之決定，達成其同一犯罪之各個舉動，應屬法律概
    念之一行為，其一行為觸犯上開2 罪名，為想像競合犯，應
    依刑法第55條規定，從一重之連續圖利聚眾賭博罪處斷。被
    告寅○○所犯連續圖利聚眾賭博罪與常業重利、連續剝奪人
    行動自由、連續加重強盜、恐嚇危害安全罪間，被告亥○○
    所犯連續圖利聚眾賭博罪與加重強盜、恐嚇危害安全、剝奪
    人行動自由罪間，犯意各別，罪名不同，各應予分論併罰。
    公訴意旨認被告寅○○、亥○○上開圖利聚眾賭博罪與加重
    強盜罪間有牽連關係，容有誤認，附此敘明。
  (八)被告卯○○、壬○○、己○○先後多次加重強盜犯行，時間
    緊接，犯罪方法相同，所犯係同一構成要件之罪，顯係各基
    於概括犯意反覆為之，均為連續犯，均應依修正前刑法第56
    條規定論以結夥三人以上攜帶兇器強盜罪一罪並加重其刑。
    被告卯○○所犯前開連續加重強盜、恐嚇危害安全罪間，均
    犯意各別，罪名不同，各應予分論併罰。
  (九)被告寅○○於84年間，因違反肅清煙毒條例案件、麻醉藥品
    管理條例等案件，經法院各判處有期徒刑1年6月、5年、2年
    6 月，並定應執行刑為8 年5 月確定，嗣於87年5 月6 日假
    釋，於91年12月3 日假釋期滿執行完畢。被告巳○○於89年
    間，因施用第一級毒品、第二級毒品案件，經法院各判處有
    期徒刑8 月、6 月，並定應執行有期徒刑1 年確定，嗣於91
    年9 月17 日 縮刑期滿執行完畢。被告卯○○於86年間，因
    違反肅清煙毒條例及麻醉藥品管理條例案件，經法院各判處
    有期徒刑3 年1 月及4 月，並定應執行有期徒刑3 年4 月確
    定，嗣於92年3 月28日縮刑期滿執行完畢。被告壬○○於92
    年間，因妨害自由案件，經法院判處有期徒刑4 月確定，並
    於93年7 月27日易科罰金執行完畢。被告庚○○於83年間，
    因違反肅清煙毒條例及麻醉藥品管理條例，經法院各判處有
    期徒刑3 年2 月及3月 ，並定應執行有期徒刑3 年3 月確定
    ，又於83年間，因違反肅清煙毒條例及麻醉藥品管理條例，
    經法院各判處有期徒刑3 年3 月及6 月，並定應執行有期徒
    刑3 年8 月確定，嗣於93年4 月19日縮刑期滿執行完畢。上
    開前科，有臺灣高等法院被告前案紀錄表5 份在卷可參，渠
    等於有期徒刑執行完畢後5 年內，再故意犯本件各項有期徒
    刑以上之罪，均應論以累犯，並均加重其刑。被告寅○○涉
    犯連續剝奪人行動自由、連續圖利聚眾賭博、連續加重強盜
    罪部分及被告卯○○、壬○○、己○○所犯連續加重強盜罪
    部分，並均依刑法第70條規定遞加之。
  (十)公訴意旨認被告寅○○、巳○○就事實二(一)常業重利部分犯
    行為共同正犯，又被告癸○○符合自首規定應予減輕其刑云
    云。惟被告寅○○、巳○○2 人係各自借款予證人辰○○，
    業據被告寅○○、巳○○及證人辰○○分別供述、證述明確
    ，公訴人於起訴書犯罪事實欄未敘明且證據欄復未舉證證明
    被告巳○○與寅○○就此部分有何常業重利之犯意聯絡及行
    為分擔，實難認定被告巳○○就此部分與被告寅○○為共同
    正犯，起訴書此部分應係誤載。另證人戌○○於93年12月11
    日逃離現場後，旋即報警處理，並告知警方是「殺手偉」（
    壬○○之綽號）、「明宏仔」、「明仔」（己○○之綽號）
    、「國賢仔」（癸○○之綽號）等人涉案，而被告癸○○於
    94年1 月29日自行前往高雄市政府警察局楠梓分局坦承犯案
    （事實六部分），係因楠梓分局警員來曾前往找癸○○，此
    據證人戌○○、被告癸○○於原審分別陳述明確（見原審95
    年7 月19日審判筆錄），堪認被告癸○○於94年1 月29日自
    行前往警局坦承犯案前，警方已知悉其涉犯事實五所示強盜
    案件，並不符合自首之要件，公訴人誤認被告寅○○、巳○○就事實二(一)常業重利犯行為共同正犯，及被告癸○○符合
    自首規定應減輕其刑，均有未合，附此敘明。又起訴書論罪
    法條欄，就被告寅○○、亥○○、卯○○、巳○○等人關於
    事實三之犯行及被告壬○○、癸○○、己○○、寅○○、卯
    ○○等人關於事實五之犯行，均贅引刑法第325 條條文，另
    就事實六部分，贅載被告寅○○、卯○○涉犯擄人勒贖罪（
    起訴書犯罪事實欄均無上開搶奪、擄人勒贖犯行之記載），
    均有誤會。
五、不另為無罪之諭知部分：
　(一)公訴意旨另以：辰○○向被告寅○○、巳○○分別借款4 萬
    元、1 萬元（起訴書誤載為1 萬元、4 萬元）後，寅○○、
    巳○○於92年10月21日基於妨害自由、恐嚇取財之犯意聯絡
    ，共同強押辰○○至萬泰商業銀行高雄分行申辦現金卡，上
    開銀行於同年11月7 日核卡後，由寅○○強行將現金卡取走
    ，至自動提款機將現金卡額度3 萬元強行領光，嗣巳○○又
    以辰○○欠款為由，教唆真實姓名年籍不詳之男子2 人強押
    辰○○至高雄縣梓官鄉蚵仔寮漁港前之檳榔攤內加以毆打（
    傷害部分未驗傷亦未提出告訴），並強取辰○○身上2 萬2
    千元，再基於恐嚇取財之故意，強逼辰○○之母黃美桃拿5
    萬元交給巳○○，始將辰○○釋放，因認被告寅○○、巳○○上開行為共同涉犯妨害自由（剝奪他人行動自由）、恐嚇
    取財罪嫌云云。訊據被告寅○○、巳○○均堅詞否認有上開
    剝奪他人行動自由、恐嚇取財之犯行。經查，證人辰○○雖
    於警詢時指訴：曾由寅○○、巳○○陪同申辦現金卡，現金
    卡核發後被寅○○拿走，且身上有2 萬2 千元被巳○○拿走
    云云，惟其於警詢時亦陳稱：有向寅○○、巳○○借錢，寅
    ○○、巳○○於92年10月21日來向我討債，我無力償還，寅
    ○○提議去辦現金卡，我就跟他們去辦等語（見偵(四)卷第46
    頁反面），辰○○並未提及其不願意辦卡或將現金卡、身上
    的錢（2 萬2 千元）交予寅○○、巳○○，係遭寅○○、巳
    ○○強押辦卡或強取財物等情。證人辰○○既有欠款之事實
    ，其即有自願答應辦卡或將財物交予被告寅○○、巳○○還
    債之可能，尚難遽認其係遭強押辦卡或強取財物。又證人辰
    ○○固曾於警詢時指稱：辦卡當日巳○○說我尚未將錢還清
    ，寅○○、巳○○及另2 名不認識的人就將我押至蚵仔寮漁
    港海豹檳榔攤內，巳○○說我借的錢含本金、利息尚未還完
    ，那麼久未還，巳○○等4 人即動手打我，我受不了就叫母
    親來和巳○○談，與巳○○以5 萬元達成和解，巳○○才放
    人等語（見偵(四)卷第46頁反面至第47頁），惟證人辰○○於
    原審改稱：我當天在路上遇到巳○○，巳○○向我討錢，我
    就和巳○○一起去檳榔攤談債務問題，我打電話跟我母親說
    欠人家1 萬元，人家現在要用，請她拿1 萬元過來幫我還錢
    ，沒有人逼迫我打電話給我母親拿錢來還等語（見本院95年
    5 月3 日審判筆錄），所述前後不一，而除證人即被害人辰
    ○○上開警詢時之指訴外，公訴人並未提出其他積極證據證
    明被告寅○○、巳○○確有押走辰○○毆打，並以恐嚇取財
    之方式向其母親取得5 萬元之事實，尚難僅憑被害人辰○○
    前後不一之指訴，即認被告寅○○、巳○○涉犯上開剝奪他
    人行動自由、恐嚇取財罪。惟公訴意旨認此部分與被告寅○○前開經論罪科刑之常業重利犯行有牽連犯之裁判上一罪關
    係，爰不另為無罪之諭知（被告巳○○部分另為無罪之諭知
    ，詳如後述）。
  (二)公訴意旨復以：被告寅○○借款予乙○○後，因利息太高致
    乙○○無法如期償還，寅○○遂基於恐嚇危害安全之犯意，
    於93年底恐嚇乙○○及其家人，致乙○○心生畏懼，為免連
    累家人，不得已於94年10月5 日8 時許，在高雄縣梓官鄉住
    處上吊自殺，幸經家人發現送醫急救後，挽回一命。寅○○
    又與亥○○（亥○○部分另詳如後述）共同基於常業重利罪
    之犯意，於94年9 月27日15時許在高雄縣梓官鄉蚵仔寮漁港
    附近借予丙○○高利貸9 萬元，約定月利率3 分利計息之與
    原本顯不相當之重利，並簽立本票9 萬元1 紙為擔保，因認
    被告寅○○此部分亦涉犯恐嚇危害安全、常業重利罪嫌。然
    查，被告寅○○堅決否認有上開恐嚇乙○○或其家人之犯行
    ，而本件除被害人乙○○於警詢時之指訴外，公訴人並未提
    出其他積極證據佐證被告寅○○確有恐嚇乙○○或其家人，
    乙○○係因遭被告寅○○恐嚇始自殺之事實，尚難僅憑被害
    人乙○○單方面之指訴，即認被告寅○○有上開恐嚇危害安
    全犯行。又被告寅○○於上開時、地借予丙○○9 萬元，係
    收取月息3 分（即1 萬元利息300 元）之利息，且未預扣利
    息（即實際給付9 萬元），滿1 個月後才一併收取本金及利
    息等事實，已據證人丙○○於警詢及原審證述明確（見偵(一)
    卷第271 頁正反面、原審卷(二)第228 、229 頁），則被告寅
    ○○向證人丙○○收取之利息，與時下民間利息通常為月息
    2 、3 分（即百分之2 、3） 尚屬相當，雖超過法定之最高
    利率限制，然依國內現階段對於資金成本之評估，尚非屬顯
    不相當之重利，況證人丙○○復於原審證稱：我向別人借錢
    時，都是拿3 分月息給人家等語 (見原審卷第230 頁），益
    徵被告寅○○此部分並未取得與原本顯不相當之重利，是被
    告寅○○前開借款予丙○○並收取利息之行為，並未成立常
    業重利罪。惟公訴意旨認此部分犯行與被告寅○○前開論罪
    科刑之常業重利罪間為單純一罪關係，不另為無罪之諭知。
  (三)公訴意旨再以：被告寅○○借款予酉○○後，因利息太高致
    酉○○（起訴書誤載為乙○○）無法如期償還，寅○○遂基
    於恐嚇、妨害自由等犯意，於94年初之某日，在高雄縣梓官
    鄉蚵仔寮漁港附近工地，以保力達之空玻璃瓶打傷酉○○頭
    部後，將酉○○強押至民加工廠內加以毆打（傷害罪部分未
    驗傷亦未提出告訴），並基於恐嚇取財之故意，強逼酉○○
    之老闆拿8 萬元交給寅○○後，始將酉○○釋放。又寅○○
    因子○○不答應將漁貨交由民加工廠收購，於93年11月1 日
    除與亥○○、李春慶、午○○等人對子○○施以言詞恐嚇外
    ，復基於恐嚇之犯意，持電擊棒電擊子○○之腰部（傷害部
    分未驗傷亦未提出告訴），因認被告寅○○上開打傷、強押
    酉○○取得8 萬元、持電擊棒電擊子○○等行為係涉犯刑法
    第305 條恐嚇危害安全罪、第346 條第1 項恐嚇取財罪嫌，
    惟均為被告寅○○所否認。經查：
  1.按刑法第305 條恐嚇罪，係指單純以將來加害生命、身體、
    自由、名譽、財產之事，恐嚇他人致生危害於安全者而言，
    如對於他人之生命、身體等，以現實之強暴脅迫手段加以危
    害要挾，使人行無義務之事或妨害人行使權利，應構成刑法
    第304 條之強制罪，而非同法第305 條之恐嚇安全罪。最高
    法院72年度台上字第5618 號 判決意旨參照。而刑法第346
    條第1 項之恐嚇取財罪，係以意圖為自己或第三人不法所有
    為構成要件之一，此觀諸該法條規定自明。本件被告寅○○
    與酉○○間既有債權債務關係（被告寅○○借款予酉○○收
    取重利），已如前述，其向酉○○索取債務，因而取得酉○○老闆代付之款項，即無意圖為自己或第三人不法所有之意
    圖，自不成立恐嚇取財罪。又公訴意旨固認被告寅○○有恐
    嚇酉○○之犯行，惟未敘明並舉證證明被告寅○○究竟以何
    種將來加害生命、身體、自由、名譽、財產之事，恐嚇酉○○，尚難認定被告寅○○確有恐嚇酉○○之犯行。
  2.至被告寅○○是否於93年11月1 日以持電擊棒電擊子○○腰
    部實施恐嚇犯行乙節，據證人子○○於警詢及原審證稱：因
    為70桶漁貨帳目的問題（即子○○賣70桶漁貨給民加工廠，
    雙方爭執該批漁貨是否已付款之問題），於94年1 月31日庚○○打電話叫我去民加工廠，到場後亥○○問我有70桶漁貨
    未算到帳是不是，為何工廠內沒有這筆帳，叫我回去查帳後
    再跟他們對帳，當時亥○○、午○○、李春慶、卯○○、寅
    ○○均在場，我與寅○○是同學，寅○○當時手上有拿東西
    在跟我開玩笑，午○○可能誤以為寅○○拿電擊棒要電擊我
    ，就出來看，我不知道寅○○手上是拿什麼，沒有發生寅○○拿電擊棒電擊我腰部的事情等語（見偵(一)卷第301 、302
    頁、原審卷(二)第239 至245 頁）。而被告午○○於警詢時供
    稱：94年1 月31日我從漁港回到民加工廠時，子○○在工廠
    前正要離去，當時寅○○有持電擊棒電擊子○○腰部，我立
    即將寅○○電擊棒攔開，告知不可以這樣等語（見偵(二)卷第
    195 頁），另被告亥○○於警詢時則供述：於94年1 月31日
    在民加工廠，當場有我和午○○、子○○等人，我向子○○
    說1 桶漁貨是100 斤，要向你拗70桶漁貨，70桶就7 千斤了
    ，講這種事情要有憑有據，載多少斤漁貨來就開多少錢的三
    聯單，這種話是不能亂講的等語（見偵(三)卷第9 頁），被告
    寅○○則於警詢時供稱：當時是庚○○打電話給子○○叫他
    到民加工廠，現場有我及亥○○、午○○、卯○○、李春慶
    等人，亥○○質問子○○為何在外面放話稱漁船遭渠等破壞
    ，及稱民加工廠拗我70桶漁貨等事，當時我很生氣有衝向前
    要毆打子○○，但被午○○攔住，沒有用電擊棒電擊子○○
    等語（見偵(二)卷第154 頁），足認被告寅○○上開涉嫌以電
    擊棒電擊子○○腰部之事，並非發生於93年11月1 日當天，
    而係發生於「滿載福」號漁船被破壞後之94年1 月31日。公
    訴意旨認被告寅○○係於93年11月1 日當天因子○○不答應
    將漁貨交由民加工廠收購，而基於恐嚇之犯意，持電擊棒電
    擊子○○之腰部，顯有誤認。又被告亥○○等人於94年1 月
    31日係質問子○○為何要向他人稱漁船遭渠等破壞、被民加
    工廠拗漁貨等情，前已敘明，縱使被告寅○○當時確有持電
    擊棒電擊證人子○○腰部，亦非屬以將來加害生命、身體、
    自由、名譽、財產之事恐嚇子○○之行為，僅涉犯傷害罪，
    並無成立恐嚇危害安全罪之餘地。
  3.公訴意旨認被告寅○○涉犯上開恐嚇取財、恐嚇危害安全之
    罪嫌，證據尚屬不足，惟公訴人認被告寅○○此部分罪嫌與
    前揭經論罪科刑之常業重利、恐嚇危害安全罪間分別有牽連
    犯、連續犯之裁判上一罪關係，爰不另為無罪之諭知。
  (四)公訴意旨又以：被告壬○○與被告亥○○、卯○○、李春慶
    、巳○○、寅○○、庚○○及不知姓名男子等10餘人共同基
    於犯強盜罪之犯意聯絡，於93年5 月20日誣陷至設於民加工
    廠內賭場聚賭之未○○○、甲○○○、辛○○、戊○○等人
    詐賭，被告壬○○等人共同控制甲○○○、辛○○、戊○○
    之行動自由後，在鄰近某烏魚子店看電視未參與賭博之未○○○隨即亦遭亥○○組織成員帶至同一受害地點控制行動，
    同時亥○○親自逼問在場受害人有無詐賭情事，並教唆李春
    慶等成員分持鋁棒及桌椅毆打辛○○、戊○○等2 人，且命
    其成員毆打被害人至其承認詐賭方歇，旋又搜刮被害人身上
    財物，並由成員寅○○夥同另一名成員持戊○○女兒之提款
    卡強領13萬元得逞，並強逼4 名受害人各簽下250 萬元之本
    票以作賠償損失之擔保外，並強取未○○○身上之現金3 萬
    餘元，再由寅○○強押未○○○返家強取5 萬元，再持未○○○之郵局提款卡至自動提款機分4 次將存款8 萬元提領一
    空，嗣又於93年5 月21日9 時許，強押未○○○返回高雄市
    楠梓區○○路9 巷5 號7 樓之住處取其子申○○所有，上開
    房屋、土地所有權狀、印鑑證明交給寅○○後，再由李春慶
    轉交亥○○設定抵押債權500 萬元，未○○○等4 人至21日
    13時始完全脫離該組織成員控制與凌虐，因認被告壬○○此
    部分涉犯刑法第330 條第1 項結夥攜帶兇器強盜犯行。訊據
    被告壬○○堅詞否認有上開強盜犯行，辯稱：我於93年5 月
    20日17、18時許曾到民加工廠，進去看到3 、4 個不認識的
    人在那裡，亥○○在跟他們談話，談些什麼我不清楚等語。
    經查：未○○○、甲○○○、辛○○、戊○○等4 人於93年
    5 月20日在民加工廠因詐賭糾紛遭李春慶等人質問時，被告
    壬○○確有在民加工廠內之事實，業據被告壬○○坦承不諱
    ，並經被告卯○○、巳○○、證人未○○○於警詢時陳述在
    卷，惟上開被告、證人均僅陳述被告壬○○有在現場，並未
    指證其有質問是否詐賭、責罵、恐嚇或動手毆打被害人、限
    制被害人行動自由、要求被害人交出財物、逼簽本票或強取
    財物等行為，且被告壬○○與亥○○、卯○○等人（民加工
    廠之股東或員工）均相識，此據被告壬○○、卯○○等人供
    述明確，而民加工廠為買賣、加工漁貨之工廠，工廠內復設
    有賭場，顯為公眾得出入之場所，是被告壬○○縱於上開時
    間在民加工廠內，亦不必然表示其與被告寅○○、亥○○、
    卯○○、巳○○、李春慶等人有對未○○○等人為強盜犯行
    之犯意聯絡，況公訴人並未敘明並舉證證明被告壬○○就本
    件加重強盜案件與被告寅○○、亥○○、卯○○、巳○○、
    李春慶等人間有何犯意聯絡及行為分擔，實難認定被告壬○○確為上開加重強盜犯行之共同正犯，然公訴意旨認被告壬○○此部分犯行與其前開經論罪科刑之加重強盜犯行（事實
    五部分）有連續犯之裁判上一罪關係，即不另為無罪之諭知
    。
  (五)公訴意旨另以：被告寅○○、亥○○、卯○○、巳○○等人
    於93年5 月20日所為強盜犯行包括持戊○○女兒之提款卡（
    或現金卡）強領13萬元云云，惟證人戊○○於警詢及本院審
    理時均證稱：我把女兒的現金卡放在桌上，告訴對方密碼讓
    對方去領錢，該13萬元是用來還賭債的等語（見偵(一)卷第27
    8 頁、原審卷(二)第103 頁），因賭債為自然債務，被告寅○○等人縱有領走上開13萬元之行為，亦係基於債權人地位取
    得該筆款項，並非基於不法所有之意圖，該部分不成立強盜
    罪，惟公訴意旨認此部分與被告寅○○、亥○○、卯○○、
    巳○○前開經論罪科刑之強盜犯行為單純一罪關係，爰不另
    為無罪之諭知。
  (六)公訴意旨又以：被告寅○○、亥○○、卯○○與李春慶（由
    原審法院另行審結）、午○○（另為無罪之判決，詳如後述
    ）等人共同基於恐嚇之犯意聯絡，於93年12月中旬某日，在
    民加工廠內向曾家安表示依大哥亥○○指示，要在蚵仔寮漁
    市場統一操作漁貨買賣，如要收購漁貨需向渠等經營之民加
    工廠購買，且需以每桶比原價多300 元之價格購買，以供組
    織成員生活費，如不從將受到暴力威脅，曾家安因而心生畏
    懼，恐遭暴力侵害，被迫放棄漁貨生意流亡中，因認被告寅
    ○○、亥○○、卯○○此部分均涉犯刑法第305 條恐嚇危害
    安全罪嫌。訊據被告寅○○、亥○○、卯○○等人均堅決否
    認有何恐嚇曾家安之犯行，辯稱：沒有強迫他人買漁貨等語
    。經查：證人A2（真實姓名年籍詳卷）雖曾於警、偵訊時證
    稱：午○○、李春慶於93年12月中旬曾叫曾家安到民加工廠
    ，告訴曾家安他們大哥亥○○要統一操作蚵仔寮漁港買賣，
    如要買漁貨只能向他們買，每桶要多付300 元，這300 元是
    給他們兄弟生活的，我平時有見他們強買漁民的漁貨，如不
    順從他們的意思會遭到暴力威脅等語（見偵(一)卷第9 頁、第
    79頁反面），惟被告午○○曾於警詢時供稱：當時是亥○○
    為了大家生意利益，不要互相拼價，就交代李春慶打電話給
    中盤商曾家安及綽號「政智仔」（即陳政智）到民加工廠協
    調不要互相拼價，協議中談論到300 元之事，是指裝漁貨桶
    子的錢，若未歸還桶子就要賠300 元等語（見偵(二)卷第195
    頁反面），核與證人陳政智於原審證稱：我是從事漁貨的買
    賣，某天有去民加工廠，在場還有1 位曾先生，當天李春慶
    有講到向民加工廠買魚，1 個桶子要押300 元，如果桶子還
    他們，就可以拿回300 元，我曾向民加工廠買過漁貨，有押
    過這300 元等語（見原審卷(二)第255 至260 頁）大致相符，
    足證被告午○○、李春慶確曾於93年12月中旬某日，邀曾家
    安、陳政智至民加工廠商談漁貨買賣，並告知每桶漁貨要多
    付300 元之事。至於未歸還桶子所需負擔之費用300 元部分
    ，被告午○○稱係賠償金，證人陳政智稱係押金，名稱雖不
    相同，但實質結果相同。再者，該300 元是否為「兄弟生活
    費」，及被告寅○○、亥○○、卯○○、午○○或李春慶等
    人當天有無要求曾家安必須向民加工廠購買漁貨，並對曾家
    安施以恐嚇之言語、行為乙節，除證人A2上開警、偵訊時證
    述之內容外，卷內並無其他積極證據可資佐證，況證人A2
    已於原審改稱：沒聽說過民加工廠的人說買漁貨只能向他們
    買，也不知道有說1 桶要加300 元，當他們兄弟生活費的事
    情等語（見原審卷(四)第14至16頁）。準此，尚難僅憑證人A2
    前後矛盾之證述，遽認被告寅○○、亥○○、卯○○、午○○或李春慶等人有對曾家安恐嚇之犯行。惟公訴意旨認此部
    分與被告寅○○、亥○○、卯○○前開經論罪科刑之恐嚇危
    害安全犯行有連續犯之裁判上一罪關係，故不另為無罪之諭
    知。
  (七)公訴意旨另以：戌○○於93年12月11日趁壬○○等人離去而
    自行解開手銬逃離後，壬○○誣指係癸○○解開戌○○手銬
    放行，造成壬○○等人無法再強取戌○○財物，壬○○遂心
    生不滿，於同日聯繫癸○○至檳榔攤質問，並於同日17時許
    ，壬○○與被告亥○○、己○○等人共同基於擄人勒贖之犯
    意聯絡，先由壬○○、己○○共同控制癸○○行動自由後，
    由該2 人分別持電擊棒、木棒電擊、毆打癸○○之身體，並
    強逼癸○○簽下面額21萬元本票，至同日21時許，逼迫癸○○打電話予母親籌款贖人，如籌不出贖款，將剁掉後腳跟，
    於是癸○○母親透過癸○○舅舅出面與亥○○協調並交付15
    萬元給亥○○後，始由亥○○令壬○○釋放癸○○。因認被
    告亥○○此部分涉犯刑法第347 條第1 項擄人勒贖罪嫌，惟
    為被告亥○○所否認。經查：證人即被告癸○○已於警詢、
    原審證稱：我遭壬○○、己○○毆打及勒贖，亥○○是壬○○之老大，我舅舅黃寶進和亥○○認識，就打電話請亥○○
    出面說情、協調，後來亥○○打電話給壬○○，當時我和壬○○、己○○在信鴿聯合會，壬○○就帶我到海豹檳榔攤，
    到檳榔攤時我看到亥○○已經坐在裡面，亥○○問我是不是
    「度仔」（黃寶進綽號）的姪子，說「度仔」已經跟他說好
    了，叫壬○○放我回去，到海豹檳榔攤後，壬○○、己○○
    沒有再打我等語（見偵(一)卷第18-20 頁、原審95年7 月19日
    審判筆錄），而嗣後黃寶進係委託友人黃堂賢將15萬元轉交
    予壬○○，並非交予被告亥○○，業據證人黃堂賢證述如前
    ，被告亥○○受託出面為癸○○說情，實難認其與被告壬○○、己○○間有犯意聯絡及行為分擔，公訴人復未提出積極
    證據證明被告亥○○與被告壬○○、己○○間就此部分有犯
    意聯絡，公訴意旨所指被告亥○○此部分擄人勒贖犯行自屬
    無法證明。惟公訴意旨認此部分與被告亥○○前開剝奪丁○○行動自由有罪部分有連續犯之裁判上一罪之關係（均以擄
    人勒贖罪起訴），爰不另為無罪之諭知。
六、撤銷改判部分：
  (一)被告寅○○犯常業重利、連續剝奪人行動自由、連續圖利聚
    眾賭博、連續結夥攜帶兇器強盜、恐嚇危害安全罪部分，被
    告巳○○犯結夥攜帶兇器強盜罪部分，被告亥○○犯結夥攜
    帶兇器強盜、恐嚇危害安全、剝奪人行動自由罪部分，被告
    卯○○犯連續結夥攜帶兇器強盜、恐嚇危害安全罪部分，被
    告壬○○、己○○犯結夥攜帶兇器強盜、擄人勒贖罪部分，
    被告癸○○犯結夥攜帶兇器強盜罪部分，被告庚○○犯剝奪
    人行動自由罪部分（即原判決有罪部分），事證明確，原審
    法院予以論罪科刑，固非無見。惟查：
  1.被告寅○○犯常業重利、連續剝奪人行動自由、連續圖利聚
    眾賭博、恐嚇危害安全罪部分，被告亥○○犯恐嚇危害安全
    、剝奪人行動自由罪部分，被告卯○○犯恐嚇危害安全罪部
    分，被告庚○○犯剝奪人行動自由罪部分，犯罪時間均在96
    年4 月24日以前，合於中華民國96年罪犯減刑條例第2 條第
    1 項第3 款規定之減刑條件，應減其刑期二分之一，原判決
    未及依上開規定減刑，尚有未合。
  2.被告寅○○犯常業重利罪部分，原判決主文欄以常業重利罪
    名諭知，理由欄卻說明應適用有利之修正後規定論以刑法第
    344 條規定之重利罪5 罪分論併罰，主文與理由矛盾，自非
    適法。
  3.原判決未認定被告寅○○、亥○○與李春慶共犯圖利聚眾賭
    博罪，並非適當。
  4.被告壬○○、己○○所犯事實六部分，應論以攜帶兇器強盜
    罪，已如前述，原判決認其二人此部分係犯刑法第347 條第
    1 項擄人勒贖罪，亦非洽當。
  5.被告壬○○、己○○等2 人所犯事實五、六部分，應論以連
    續結夥攜帶兇器強盜罪，詳如前述，原判決未論以連續犯並
    加重其刑，尚屬有誤。
  6.按修正後刑法第28條共同正犯之範圍，已限縮於共同實行犯
    罪行為者始成立共同正犯，排除陰謀犯、預備犯共同正犯；
    第47條累犯之要件，亦有擴張及限縮；新舊法就共同正犯之
    範圍與累犯之要件，既因此而有變動，自均屬行為後法律有
    變更，而非僅屬文字修正，應有新舊法比較適用之問題。原
    判決謂：被告寅○○、巳○○、卯○○、癸○○、庚○○，
    不論依行為時刑法第47條或修正後刑法第47條第1 項之規定
    ，均構成累犯，並無有利或不利之情形，不生新舊法比較之
    問題，應逕依現行刑法第47條第1 項規定論以累犯，且漏未
    對共同正犯部分一併同為新舊法之比較適用為說明，均尚欠
    允洽。檢察官上訴意旨指摘被告寅○○犯常業重利、剝奪人
    行動自由、連續結夥攜帶兇器強盜罪部分，被告亥○○犯結
    夥攜帶兇器強盜、恐嚇危害安全、剝奪人行動自由罪部分，
    被告卯○○犯連續結夥攜帶兇器強盜罪部分，均量刑過輕，
    被告寅○○、巳○○、亥○○、卯○○、壬○○、癸○○、
    己○○、庚○○上訴意旨否認犯行，雖均無理由，惟原判決
    就上開被告等判決有罪部分既有前述可議之處，自應由本院
    將原判決關於上開被告等有罪部分撤銷改判。
  (二)被告亥○○犯連續圖利聚眾賭博罪事證明確，原審法院未查
    ，遽為無罪之諭知，自有未當，檢察官上訴意旨執此指摘原
    判決此部分不當，為有理由，應由本院將原判決關於被告亥
    ○○被訴圖利聚眾賭博無罪部分撤銷，另為有罪之諭知。
  (三)本院審酌被告寅○○不知憐憫窮因，竟乘被害人急迫、無經
    驗而貸予款項牟取重利，並為討債而另行剝奪他人行動自由
    ，以強凌弱，誠屬不該，惟念其坦承此部分犯行，態度尚佳
    ，被告寅○○、亥○○意圖營利聚眾賭博，敗壞社會善良風
    氣，被告亥○○、寅○○、巳○○、卯○○借詐賭之名向被
    害人未○○○等人強取財物，惡性非輕，被告寅○○、亥○○、卯○○復因購買漁貨糾紛即對被害人出言恐嚇，破壞交
    易自由及安全，被告亥○○、庚○○知悉丁○○裝假鴿環後
    ，本應以和平理性之態度，遵照信鴿聯合會之規章處理此事
    ，竟僅因要質問有無共謀或他人指使即違法剝奪丁○○行動
    自由，危害治安，被告壬○○就事實五、六強盜犯行，係立
    於主導地位，惡性較重，其餘共犯處於協助地位，被告寅○○、巳○○、亥○○、卯○○、壬○○、癸○○、己○○均
    貪圖不法利益，強盜他人之財物，嚴重危害社會治安，被告
    等否認犯行，未見悔意，犯後態度不佳等一切情狀，分別量
    處如主文第2 至9 項所示之刑。又被告寅○○所犯常業重利
    、連續剝奪人行動自由、連續圖利聚眾賭博、恐嚇危害安全
    罪部分，被告亥○○犯連續圖利聚眾賭博、恐嚇危害安全、
    剝奪人行動自由罪部分，被告卯○○犯恐嚇危害安全罪部分
    ，被告庚○○犯剝奪人行動自由罪部分，犯罪時間均在96年
    4 月24日以前，合於中華民國96年罪犯減刑條例第2 條第1
    項第3 款規定之減刑條件，應減其刑期二分之一，並就被告
    庚○○部分依修正前刑法第41條第1 項前段規定諭知易科罰
    金之折算標準。
  (四)被告寅○○住處扣得之電話聯絡簿2 本、名單2 張、記帳單
    12張、空白本票1 本，係被告寅○○所有，供其經營地下錢
    莊所用，另帳冊2 本係同案被告李春慶所有，供經營賭場之
    用，業據被告寅○○於警詢時供述在卷（見偵(二)卷第152 頁
    反面），分別係被告寅○○所有供犯常業重利罪所用之物，
    及同案被告李春慶所有供與被告寅○○、亥○○共犯圖利聚
    眾賭博罪所用之物，均應依刑法第38條第1 項第2 款規定宣
    告沒收。另扣案之發票人為盧慶良、天○○，面額分別為15
    萬元、18萬元之本票各1 紙，係盧慶良、天○○開立，交給
    被告寅○○收執作為擔保之用，已如前述，盧慶良、天○○
    於清償借款後，自得請求返還上開本票，是上開本票所有權
    仍屬發票人盧慶良、天○○所有，並非被告寅○○所有，又
    證人戌○○提出扣案之手銬1 付，卷內並無證據證明係被告
    壬○○、癸○○、己○○、寅○○、卯○○或共犯「明宏仔
    」所有，均不予宣告沒收。其餘扣案之行動電話、背包、存
    摺、提款卡、信用卡、代收簿、身分證、本票、支票、木棍
    、球棒、高爾夫球桿、漁貨買賣估價單、計算紙、筆記簿、
    駕照、帳冊、收據、掛號函件、傳真、對帳單、信鴿聯合會
    會員名冊、賽鴿比賽資料、電擊棒及現金1,4267元等物，公
    訴人均未提出證據證明係供本件各項犯罪所用或犯罪所得之
    物，爰均不予沒收。
七、上訴駁回部分：
    檢察官上訴意旨認上開公訴意旨(六)被告寅○○、亥○○、卯
    ○○涉嫌恐嚇被害人曾家安部分，未為有罪之諭知而竟不另
    為無罪諭知，顯有不當云云，為無理由，應予駁回。
貳、無罪部分：
一、公訴意旨略以：被告亥○○係前開信鴿聯合會會長，在高雄
    縣梓官鄉蚵仔寮、大舍加、赤崁、橋仔頭一帶大量吸收不良
    份子為其犯罪組織成員，並利用成員午○○之名義開設民加
    工廠、海豹檳榔攤、信鴿聯合會等處所，以合法生意作掩護
    ，並作為其犯罪組織的聚會所、聯絡站及管理據點，主要之
    犯罪組織成員以亥○○為首，並以每月2 萬元至5 萬元不等
    之代價僱用其組織成員午○○、寅○○、卯○○、李春慶、
    壬○○、庚○○、巳○○、癸○○、己○○及綽號「信仔」
    、「舜仔」、「鴨母仔」、「賓仔」等10餘人為犯罪組織成
    員，並由午○○以民加工廠名義按月給付薪資。該犯罪組織
    自92年起長期從事經營地下錢莊（涉擄人勒贖、恐嚇取財、
    妨害自由、傷害等罪）、開設職業賭場、漁貨強買強賣、強
    索債務、恐嚇取財等具有集團性、常習性及脅迫性、暴力性
    等組織犯罪活動，結幫聚眾、恃強凌弱、四處滋事鬥毆。因
    認被告亥○○涉犯組織犯罪防制條例第3 條第1 項前段操縱
    及指揮犯罪組織罪嫌，另被告寅○○、巳○○、卯○○、壬○○、癸○○、己○○、庚○○、午○○等人均涉犯組織犯
    罪防制條例第3 條第1 項後段參與犯罪組織罪嫌。經查：
  (一)被告亥○○被訴操縱及指揮犯罪組織，被告寅○○、巳○○
    、卯○○、壬○○、癸○○、己○○、庚○○、午○○被訴
    參與犯罪組織部分：訊據被告亥○○、寅○○、巳○○、卯
    ○○、壬○○、癸○○、己○○、庚○○、午○○等人均否
    認有上開違反組織犯罪防制條例之犯行，辯稱：沒有組成犯
    罪組織以犯罪等語。本件公訴人認被告亥○○等人涉犯上開
    犯行，無非係以證人楊金龍於警、偵訊時之證詞；秘密
    證人A1於警詢時之證詞；秘密證人A2於警、偵訊時之證詞
    ；秘密證人D1、D2（真實姓名年籍均詳卷）於本院審理中
    所為之證詞，資為論罪依據。
  (二)按關於組織犯罪防制條例之罪，證人之姓名、性別、年齡、
    出生地、職業、身份證字號、住所或居所或其他足資辨別之
    特徵等資料，應由檢察官或法官另行封存，不得閱卷。訊問
    證人之筆錄，以在檢察官或法官面前作成，並經踐行刑事訴
    訟法所定訊問證人之程序者為限，始得採為證據。但有事實
    足認被害人或證人有受強暴、脅迫、恐嚇或其他報復行為之
    虞者，法院、檢察機關得依被害人或證人之聲請或依職權拒
    絕被告與之對質、詰問或其選任辯護人檢閱、抄錄、攝影可
    供指出被害人或證人真實姓名、身分之文書及詰問。法官、
    檢察官應將作為證據之筆錄或文書向被告告以要旨，訊問其
    有無意見陳述。該條例第12條第1 項定有明文。是關於被告
    亥○○等人涉犯組織犯罪防制條例第3 條第1 項前、後段罪
    嫌部分，證人楊金龍、A1、A2之警詢筆錄均非在法官或檢察
    官面前作成，證人楊金龍於檢察官偵查中所為證述並未依法
    具結，依據前開法條，均不得採為證據。
  (三)證人D1、D2雖於本院審理時證稱認定被告亥○○、寅○○、
    巳○○、卯○○、壬○○、癸○○、己○○、庚○○、午○○等人組成犯罪集團，以亥○○為首，進行集團性、脅迫性
    、暴力性犯罪等語（見本院95年12月13日、96年1 月10日審
    判筆錄），惟證人D1、D2均為警方辦案人員，係因聽證人敘
    述或監聽後，認為被告亥○○等人組成犯罪集團，已違反組
    織犯罪防制條例第3 條第1 項之罪之事實，亦據證人D1、D2
    證述明確，則證人D1、D2前開關於被告亥○○等人組成犯罪
    集團，以亥○○為首，進行集團性、脅迫性、暴力性犯罪等
    語，顯係證人自行判斷得出之「個人意見」，依刑事訴訟法
    第160 條規定，不得作為證據。
  (四)按組織犯罪防制條例第3 條第1 項之發起、主持、操縱或指
    揮犯罪組織罪，除須其行為人有發起、主持、操縱或指揮一
    定組織之舉動外，更須證明該組織係犯罪組織；而所謂犯罪
    組織，參照刑法第154 條第1 項規定，應認係以犯罪為宗旨
    之組織結社，即其結社係以妨害公共安寧秩序及其他某種類
    之犯罪為目的者而言，最高法院27年上字第2118號判例意旨
    參照。次按所謂犯罪組織，係指3 人以上，有「內部管理結
    構」，以犯罪為宗旨或以其成員從事犯罪活動，具有「集團
    性」、「常習性」及「脅迫性」或「暴力性」之組織，組織
    犯罪防制條例第2 條亦載有明文。亦即組織性犯罪，因其平
    日有一定職務分派結合，彼此間依照職務大小服從指示，以
    動員組員達成行動目的，此為必然之理，與「聚眾」最大之
    不同點在於組織之嚴密性。證人A2於檢察官偵訊時固具結證
    稱：亥○○是「民」幫派老大，手下有李春慶、午○○、壬○○等語，惟證人A2並未說明如何知悉此事，本院即無從判
    斷其所述是否與事實相符，而公訴人並未敘明且舉證證明被
    告亥○○等人成立之「犯罪組織」，其內部管理結構為何，
    參與該犯罪組織之各人在組織中擔任之職務、工作內容為何
    ，彼此間係如何依照職務大小服從指示，以動員組員達成行
    動目的，則是否確有被告亥○○操縱、指揮，成員包括被告
    寅○○、巳○○、卯○○、壬○○、癸○○、己○○、庚○○、午○○等人在內之「犯罪組織」存在，容有可疑。
二、公訴意旨略以：被告巳○○基於常業重利之犯意，於93年初
    ，貸予辰○○4 萬元，約定每借1 萬元預扣利息1 千元，即
    實拿9 千元，超過一星期未，還每一天加計利息3 百元，而
    取得與原本顯不相當之高利，因利息太高，致辰○○無法期
    償還，被告巳○○、寅○○遂於92年10月21日基於妨害自由
    、恐嚇取財之犯意聯絡，共同強押辰○○至萬泰商業銀行高
    雄分行申辦現金卡，上開銀行於同年11月7 日核卡後，由寅
    ○○強行將現金卡取走，至自動提款機將現金卡額度3 萬元
    強行領光，嗣巳○○又以辰○○欠款為由，教唆真實姓名年
    籍不詳之男子2 人強押辰○○至高雄縣梓官鄉蚵仔寮漁港前
    之檳榔攤內加以毆打（傷害部分未驗傷亦未提出告訴），並
    強取辰○○身上2 萬2 千元，再基於恐嚇取財之故意，強逼
    辰○○之母黃美桃拿5 萬元交給巳○○，始將辰○○釋放，
    因認被告巳○○上開行為涉犯常業重利、妨害自由（剝奪他
    人行動自由）、恐嚇取財罪嫌云云。訊據被告巳○○均堅詞
    否認有上開常業重利、剝奪他人行動自由、恐嚇取財之犯行
    ，並辯以：我有借辰○○1 萬元，但沒有收利息等語。經查
    ：
  1.證人即被害人辰○○於警詢時雖指述：我向巳○○借1 萬元
    ，言明每7 天為一期，利息1 千元，實拿9 千元云云（見偵
    (四)卷第46頁反面），惟其於原審則改稱：我向巳○○借1 萬
    元，沒有約定利息，後來我要母親拿錢還他1 萬元等語（見
    原審卷(二)第13、17頁），辰○○所述不一，尚難盡信，自須
    其他佐證以實其說。而秘密證人C6（真實姓名年籍詳卷）於
    原審證稱：辰○○有向巳○○借過錢，詳情我不清楚等語（
    見原審卷(四)第36頁），並無法證明被告巳○○借款予辰○○
    時有約定每週利息1 千元之事實。另被告巳○○於警詢中先
    則供稱：我沒有借錢給辰○○云云，於偵查中改稱：我借給
    辰○○1 萬元，利息1 個月1 千元云云，繼於審理中則辯以
    ：我有借辰○○1 萬元，但沒有收利息等語，所辯不一，雖
    非無疑，但不能因被告巳○○供述有瑕疵即推論證人辰○○
    於警詢中之指訴必為真實。此外，公訴人並未提出其他證據
    ，殊難以證人辰○○於警詢中之指訴為唯一證據遽定被告巳
    ○○常業重利罪名。又起訴書認被告巳○○借予辰○○4 萬
    元，尚屬有誤，附此敘明。
  2.被告巳○○、寅○○並無對辰○○為剝奪人行動自由及恐嚇
    取財犯行，業如前述（詳如理由壹五(一)所載），此部分，公
    訴人所提之證據不足證明被告巳○○犯罪。
三、公訴意旨略以：被告亥○○與寅○○共同基於常業重利罪之
    犯意，先後為下列常業重利犯行：
  1.於93年7 、8 月間起分別借予乙○○高利貸12萬元及30萬元
    ，約定每借1 萬元預扣利息1 千元，即實拿9 千元，以10天
    為1 期，每期計息1 萬2 千元、3 萬元之與原本顯不相當之
    重利。
  2.於93年底分4 次借予酉○○高利貸4 萬元，約定每借1 萬元
    預扣利息1 千元，即實拿9 千元，以7 天為一期，每借1 萬
    元計息1 千元之與原本顯不相當之重利。
  3.於94年9 月間在高雄縣永安鄉竹仔港國小旁借予盧慶良高利
    貸10萬元，約定預扣利息5 千元，即實拿9 萬5 千元，以月
    利率15分計息，取得與原本顯不相當之重利，並由盧慶良簽
    立本票15萬元1 紙為擔保。
  4.於94年9 月26日14時許在高雄縣梓官鄉蚵仔寮漁港附近借予
    天○○高利貸6 萬元，約定預扣利息6 千元，即實拿5 萬4
    千元，以月利率30分計息，取得與原本顯不相當之重利，並
    由天○○簽立本票18萬元1 紙為擔保。
  5.於94年9 月27日15時許在高雄縣梓官鄉蚵仔寮漁港附近借予
    丙○○高利貸9 萬元，約定月利率3 分利計息之與原本顯不
    相當之重利，並由丙○○簽立本票9 萬元1 紙為擔保。
    因認被告亥○○涉犯（修正前）刑法第345 條常業重利罪嫌
    。經查：
  (一)訊據被告亥○○堅詞否認有何常業重利犯行，辯稱：沒有借
    高利貸給乙○○、酉○○、盧慶良、天○○、丙○○等語。
    公訴意旨認被告亥○○涉犯常業重利罪，無非係以證人乙○○於警詢時證述：曾聽表弟戴清源稱我向寅○○所借高利
    貸款項是「豐滿仔」（即亥○○）所提供放款等語；秘密
    證人A3（真實姓名年籍詳卷）於警詢時證稱：寅○○、巳○○經營地下錢莊及暴力討債之行為，都是由其老大亥○○在
    幕後操控、唆使行事等語；被告壬○○於檢察官偵訊時供
    稱：寅○○是在外面幫亥○○收利息等語，資為論罪依據。
  (二)惟證人戴清源於警詢及原審證稱：我沒有向乙○○說過寅○○借給他的錢是「豐滿仔」的，只有說過寅○○是「豐滿仔
    」的伙計，因為寅○○在魚行用魚，是給「豐滿仔」請的，
    不知道寅○○放款的金錢來源等語（見偵(一)卷第260 頁、（
    見原審卷(二)第36頁），是證人乙○○上開證述屬未經證實之
    傳聞證據，不足採信。而證人A3、被告壬○○雖曾於警詢時
    分別陳述如前，然其二人均未說明如何知悉是被告亥○○在
    幕後操控、教唆行事或寅○○是幫亥○○收利息等事，致無
    從判斷渠等所述是否與事實相符，且被告壬○○亦未說明被
    告寅○○是替被告亥○○收取哪些利息，是否係本件公訴意
    旨所指借給乙○○、酉○○、盧慶良、天○○等人高利貸之
    利息（另丙○○借款所支付之利息非屬與原本顯不相當之重
    利，被告寅○○該部分借款行為並不成立常業重利罪，已如
    前述），從而，由公訴人所舉之上開證據，尚難認定被告亥
    ○○與被告寅○○有常業重利之犯意聯絡，共同借款予乙○○、酉○○、盧慶良、天○○等人。
四、公訴意旨略以：被告卯○○、壬○○、巳○○等人於民加工
    廠內與亥○○、李春慶、寅○○共同經營職業賭場，因認被
    告卯○○、壬○○、巳○○等人涉犯刑法第268 條意圖營利
    ，聚眾賭博罪嫌云云。訊據被告卯○○、壬○○、巳○○均
    堅決否認有何意圖營利聚眾賭博之犯行。經查：上開民加工
    廠內之賭場係由被告亥○○、李春慶、寅○○所經營之事實
    ，業如前述，而公訴人並未提出任何積極證據證明被告卯○○、壬○○、巳○○有與被告亥○○、李春慶、寅○○共同
    經營上開賭場，有意圖營利提供賭博場所、聚眾賭博之犯意
    聯絡及行為分擔，尚難遽認被告卯○○、壬○○、巳○○等
    人確有上開犯行。
五、公訴意旨略以：被告庚○○與被告亥○○、卯○○、李春慶
    、巳○○、寅○○、壬○○及不知姓名男子等10餘人共同基
    於犯強盜罪之犯意聯絡，於93年5 月20日誣陷至設於民加工
    廠內賭場聚賭之未○○○、甲○○○、辛○○、戊○○等人
    詐賭，被告庚○○等人共同控制甲○○○、辛○○、戊○○
    之行動自由後，在鄰近某烏魚子店看電視未參與賭博之未○○○隨即亦遭亥○○組織成員帶至同一受害地點控制行動，
    同時亥○○親自逼問在場受害人有無詐賭情事，並教唆李春
    慶等成員分持鋁棒及桌椅毆打辛○○、戊○○等2 人，且命
    其成員毆打被害人至其承認詐賭方歇，旋又搜刮被害人身上
    財物，並由成員寅○○夥同另一名成員持戊○○女兒之提款
    卡強領13萬元得逞，同時並強逼4 名受害人各簽下250 萬元
    之本票以作賠償損失之擔保外，並強取未○○○身上之現金
    3 萬餘元，再由寅○○強押未○○○返家強取5 萬元，再持
    未○○○之郵局提款卡至自動提款機分4 次將存款8 萬元提
    領一空，嗣又於93年5 月21日9 時許，強押未○○○返回高
    雄市○○區○○路9 巷5 號7 樓之住處取其子申○○所有，
    上開房屋、土地所有權狀、印鑑證明交給寅○○後，再由李
    春慶轉交亥○○設定抵押債權500 萬元，未○○○等4 人至
    21日13時始完全脫離該組織成員控制與凌虐，因認被告庚○○此部分涉犯刑法第330 條第1 項結夥攜帶兇器強盜犯行。
    訊據被告庚○○堅詞否認有何加重強盜犯行，辯稱：我單純
    在民加工廠工作而已，不清楚是否有因詐賭引起糾紛等語。
    經查：未○○○、甲○○○、辛○○、戊○○等4 人於93年
    5 月20日在民加工廠因詐賭糾紛遭李春慶等人質問時，被告
    庚○○確有在民加工廠內之事實，業據被告卯○○、巳○○
    、證人戊○○、未○○○於警詢時供述、證述在卷，惟上開
    被告、證人均僅陳述被告庚○○有在現場，並未指證其有質
    問是否詐賭、責罵、恐嚇或動手毆打被害人、限制被害人行
    動自由、要求被害人交出財物、逼簽本票或強取財物等行為
    ，且被告庚○○為民加工廠之臨時工，此據被告庚○○、午
    ○○等人供述明確，民加工廠既為被告庚○○工作之場所，
    其於上開時間在民加工廠內，並不必然表示即與被告寅○○
    、亥○○、卯○○、巳○○、李春慶等人有對未○○○等人
    為強盜犯行之犯意聯絡，況公訴人並未敘明並舉證證明被告
    庚○○就本件加重強盜案件與被告寅○○、亥○○、卯○○
    、巳○○、李春慶等人間有何犯意聯絡及行為分擔，實難認
    定被告庚○○確為上開加重強盜犯行之共同正犯。
六、公訴意旨略以：被告午○○與被告寅○○、亥○○、卯○○
    、李春慶等人共同基於恐嚇危害安全之概括犯意聯絡，先於
    93年11月1 日在高雄縣梓官鄉蚵仔寮漁港附近，要求子○○
    （原名丑○○）將漁貨交由其等收購，惟子○○不答應，亥
    ○○、午○○、李春慶等人即對子○○施以言詞恐嚇，並於
    同日晚間，共同暗中破壞子○○所有「滿載福」號漁船上之
    180 型警示燈殼、400 銀光燈泡、白玻璃、泡陳燈網各2 只
    等設備；又於93年12月中旬某日，在民加工廠內向曾家安表
    示依大哥亥○○指示，要在蚵仔寮漁市場統一操作漁貨買賣
    ，如要收購漁貨需向渠等經營之民加工廠購買，且需以每桶
    比原價多300 元之價格購買，以供組織成員生活費，如不從
    將受到暴力威脅，曾家安因而心生畏懼，恐遭暴力侵害，被
    迫放棄漁貨生意流亡中，因認被告午○○涉犯刑法第305 條
    恐嚇危害安全罪嫌。經查：
  (一)被告午○○被訴恐嚇危害安全部分：被告午○○堅詞否認有
    何恐嚇犯行，查子○○係遭到被告寅○○、卯○○、李春慶
    出面恐嚇「日後生命、財產將會不保」等語，前已述及，被
    告午○○既未出面對子○○進行恐嚇，公訴人並未舉證證明
    被告午○○就本件恐嚇案件與被告寅○○、卯○○、亥○○
    、李春慶等人間有何犯意聯絡及行為分擔，殊難以被告午○○於警詢中供承其為民加工廠之股東及廠長並負摃漁貨之事
    等語，即認定被告午○○有參與恐嚇子○○之犯行，被告午
    ○○此部分罪嫌不足。
  (二)依卷內證據所示，尚難認定曾家安於93年12月中旬某日有遭
    受恐嚇之事實，已如前述（詳見理由壹五不另為無罪諭知(六)
    部分），自無從認定被告午○○確有恐嚇曾家安之犯行。
七、公訴意旨略以：被告己○○明知槍砲彈藥刀械管制條例所管
    制之爆裂物，非經主管機關之許可不得持有，竟於不詳時地
    取得具有殺傷力之土製爆裂物1 枚持有後，置於高雄縣梓官
    鄉○○村○村○路2 巷5 號住處藏置。嗣於94年10月6 日6
    時許，警方持本院核發之搜索票，前往己○○前揭住處搜索
    ，在己○○房間內查獲該枚爆裂物。因認被告己○○涉犯槍
    砲彈藥刀械管制條例第7 條第4 項未經許可持有爆裂物罪嫌
    。經查：
  (一)被告己○○於上開時地，經警搜索扣得煙火球1 枚之事實，
    固據被告己○○坦承不諱，惟其堅決否認有何違反槍砲彈藥
    刀械管制條例犯行，辯稱：扣案爆裂物是從煙火裡取出的火
    藥等語。而該煙火球經內政部警政署刑事警察局鑑定結果：
    內政部警政署刑事警察局（下稱刑事警察局）94年11月21
    日刑偵(五)字第0940177573號鑑驗通知書記載「土製炸彈1 支
    ‧‧‧經拆解檢視、X 光透視，係從高空煙火球發射紙筒內
    取出之煙火球加以改造，點火頭上以膠帶固定1 條長8.6 公
    分爆引，外以黃色膠帶纏繞扎緊，依其結構，認係點火投擲
    用，具殺傷力之爆裂物」等語；刑事警察局95年4 月17日
    刑偵(五)字第0950048707號函記載「．．．二、（上開）土製
    炸彈認具備『瞬間藉其爆風、高熱之急烈膨脹力毀壞或焚燬
    物品』之特性（即點燃後會爆炸，而非僅會燃燒而已）。
    三、上開土製炸彈之製造方法，係自行將煙火球（又稱煙火
    彈）從高空煙火防護紙筒內取出，並在煙火球點火頭上自行
    改造連接1 條長8.6 公分之爆引，以黃色膠帶纏繞固定，成
    為可手持點火投擲引爆之爆裂物。上開土製炸彈依其自行製
    造的方法檢視，以爆引連接煙火球點火頭的結構，即為點火
    式的爆炸裝置，若點燃爆引可以引爆炸藥。四、市售高空煙
    火係供節慶、娛樂及觀賞之用，依據『爆竹煙火管理條例』
    管理，其中央主管機關為內政部消防署，其製造規格均有安
    全限制。上開土製炸彈經改造已無紙筒防護，其外觀、結構
    、爆炸殺傷力及危險性等，已非原型的市售高空煙火。如高
    空煙火係置放點火方式，上開土製炸彈可手持點火投擲引爆
    ；如高空煙火點火後，首先引燃紙筒內的黑色火藥（發射火
    藥）將煙火球從防護紙筒筒口射出，煙火球射至高空才會爆
    炸，上開土製炸彈則可於投擲地面或低空爆炸，上開土製炸
    彈重量達146.7 公克，直徑6.8 公分，將煙火球以黃色膠帶
    纏繞固定，因膠帶纏繞的密封作用可增加煙火球的爆炸威力
    ，又煙火球內裝煙火類火藥，煙火類火藥的爆速每秒約300
    至500 公尺，其爆炸產生之威力，具有爆發性，且有破壞力
    ，可於瞬間將人及物殺傷或毀損，故認具有殺傷力，合於槍
    砲彈藥刀械管制條例所列管之爆裂物」等語；刑事警察局
    96年6 月27日刑偵(五)字第0960086822號函記載「本案所鑑高
    空煙火球係剖取自高空煙火筒，已改變其合法核准之樣態，
    使用方式由點火昇空改變為手持投擲，為延遲爆炸時間而增
    長爆引，其改、變造行為結果與合法核准之產品樣態、使用
    方式迥異已明，又因其改、變造行為結果已組成合於槍砲彈
    藥刀械管制條例第4 條所指具有殺傷力之爆裂物。」等語，
    有上開鑑驗通知書及函文在卷可參（見偵查卷(二)第248 頁、
    原審卷(一)第362 頁、本院卷(一)第308 頁）， 雖非無據。
  (二)惟先後鑑定上開「煙火球」之刑事警察局鑑識人員洪俊彥（
    製作上開鑑驗通知書之人）、許家敏（製作上開刑事警察局
    函之人）均已於原審到庭作證，證人洪俊彥證稱：我從84年
    開始從事爆裂物鑑定至今，扣案的爆裂物來源是市面上可以
    買到的，煙火的火藥類東西，會說有改造是因為他將裡面的
    爆引直接接在煙火球上，本來的爆引沒有直接接在煙火球上
    ，市售的高空煙火球，是政府允許販售，所以不是管制的爆
    裂物，本件查扣的煙火球比起一般市售煙火球，只有多1 條
    爆引及用黃色膠帶纏繞，這樣不會增加它的動能或殺傷力，
    但組裡面的長官結論是因為該爆裂物變成可以點火投擲的東
    西，所以就認定扣案的煙火球是槍砲彈藥刀械管制條例列管
    之爆裂物等語（見原審卷(三)第136-142 頁），證人許家敏則
    證稱：我從事爆裂物鑑定工作從91年9 月起迄今，本件扣案
    爆裂物就我個人專業意見來看，不是管制的爆裂物，原廠（
    煙火球）的結構有煙火包，會讓煙火球往前推射到一定的距
    離，所以在高空爆炸，加裝爆引之後，會讓爆炸的時間往後
    延伸，作用和煙火包是一樣的，本件扣案的煙火球並沒有加
    裝鋼釘或是拆開來增加火藥，所以它的發射情形和原廠是一
    樣的，所以我認為本件煙火球改造後，爆炸威力並沒有增加
    ，但局裡組長認為只要和原廠的不一樣，有自行加裝一些東
    西的話，構成和原廠的情形不一樣，就要受到管制，所以認
    為
    本件煙火球是管制的爆裂物，才會出具意見（即前開函文）
    認為是管制的爆裂物等語 （見原審卷(四)第7-10頁）。
  (三)由上開鑑驗通知書、刑事警察局函及證人洪俊彥、許家敏之
    證詞可知，刑事警察局所出具之前開鑑驗通知書、函文係因
    認為本件扣案物加裝引信後成為可點火投擲（在地面或低空
    爆炸）之物，且該扣案物改裝後爆炸威力增加，始認該扣案
    物與原高空煙火球不同，係屬管制之爆裂物。惟判斷是否為
    爆裂物應以其有無「殺傷力」或「破壞性」為斷，煙火施用
    方式應非重點，否則市售合法煙火（仍有發射筒）如未以正
    常方式（即向天空發射）施放，或往人群施放、或朝下施放
    、或點燃後投擲施放、或平放地上施放，均有可能在煙火爆
    開後使他人受傷，造成持有合法煙火反被認為持有爆裂物之
    繆誤。又槍砲彈藥刀械管制條例公布施行以管制爆裂物後，
    爆竹煙火管制條例復於92年12月24日公布，自同年月26日開
    始施行，藉以管制高空煙火及一般爆竹煙火，顯見立法意旨
    有意將高空煙火及一般爆竹煙火排除在爆裂物之外，而分別
    管制，是高空煙火及一般爆竹煙火既係供節慶、娛樂及觀賞
    之用，應非爆裂物甚明，而本件扣案煙火球係市售之高空煙
    火或一般炮竹煙火，拆除而得之煙火球，且該煙火球係將煙
    火成品拆卸後，將引信（導火線）直接黏附在煙火球體上，
    其煙火成分、爆炸威力均未變異、增強，已據證人洪俊彥、
    許家敏到庭證述明確，實難認定上開扣案物應排除在高空煙
    火及一般爆竹煙火之外，而屬槍砲彈藥刀械管制條例列管之
    爆裂物，是本院認前開鑑驗通知書、刑事警察局函所載鑑定
    意見，均不可採信。本件扣案物既非槍砲彈藥刀械管制條例
    列管之爆裂物，被告己○○縱使持有該物品，亦無構成未經
    許可持有爆裂物罪之餘地。
八、綜上所述，公訴人所舉之證據尚未達於通常一般人均不致於
    有所懷疑，而得確信被告亥○○、寅○○、巳○○、卯○○
    、壬○○、癸○○、己○○、庚○○、午○○等人有違反組
    織犯罪防制條例，被告巳○○有常業重利及對辰○○為剝奪
    人行動自由、恐嚇取財，被告亥○○有常業重利，被告巳○○、卯○○、壬○○有意圖營利聚眾賭博，被告庚○○有加
    重強盜，被告午○○有恐嚇危害安全，被告己○○有未經許
    可持有爆裂物等為真實之程度，此外，公訴人復未提出其他
    積極證據足資認定被告亥○○等人確有公訴人所指之前開各
    項犯行，既不能證明渠等犯罪，揆諸前開法條之規定，上開
    部分自應為無罪之諭知。
九、撤銷改判無罪部分：
    上開公訴意旨二所示被告巳○○被訴常業重利及對辰○○為
    剝奪人行動自由及恐嚇取財部分，原審未詳為推求，遽定以
    被告巳○○重利罪並為科刑之判決，復就被告巳○○對辰○○為剝奪人行動自由及恐嚇取財部分，不另為無罪之諭知，
    尚有未洽。被告巳○○執此聲明上訴，指摘原判決不當，為
    有理由，應由本院將原判決關於被告巳○○被訴常業重利及
    對辰○○為剝奪人行動自由及恐嚇取財部分撤銷，並為無罪
    之判決。
十、上訴駁回部分：
    上開公訴意旨一、三至七部分，原審法院諭知被告等無罪，
    並無不合，檢察官上訴意旨指摘原判決此部分諭知被告等無
    罪不當，核無理由，應予駁回。
據上論斷，應依刑事訴訟法第368條、第369條第1項前段、第364
條、第299條第1項前段、第300條、第301條第1項前段，刑法第2
條第1 項前段、第330 條第1 項、第302 條第1 項、第268 條、
第305 條、第55條，修正前刑法第345 條、第28條、第56條、第
47條、第38條第1 項第2 款、第41條第1 項前段、第51條第5款
，罰金罰鍰提高標準條例第1 條前段，修正前罰金罰鍰提高標準
條例第2 條，現行法規所定貨幣單位折算新臺幣條例第2 條，判
決如主文。
本案經檢察官陳建年到庭執行職務。
中    華    民    國    96    年    11    月    2     日
                  刑事第九庭    審判長法  官  莊秋桃
                                      法  官  陳  箐
                                      法  官  范惠瑩
以上正本證明與原本無異。
恐嚇危害安全、恐嚇取財、圖利聚眾賭博部分不得上訴。
其餘部分如不服本判決應於收受本判決後10日內向本院提出上訴
書狀，其未敘述上訴理由者，並得於提起上訴後10日內向本院補
提理由書狀（均須按他造當事人之人數附繕本）「切勿逕送上級
法院」。
中    華    民    國    96    年    11   月     2     日
                                      書記官  吳華榮
附錄本案論罪科刑法條：
刑法第268條
意圖營利，供給賭博場所或聚眾賭博者，處3 年以下有期徒刑，
得併科3 千元以下罰金。
刑法第302條第1 項
私行拘禁或以其他非法方法，剝奪人之行動自由者，處5 年以下
有期徒刑、拘役或300 元以下罰金。
刑法第305 條
以加害生命、身體、自由、名譽、財產之事，恐嚇他人致生危害
於安全者，處2 年以下有期徒刑、拘役或300 元以下罰金。
刑法第330 條第1 項
犯強盜罪而有第321 條第1 項各款情形之一者，處7 年以上有期
徒刑。
修正前刑法第345 條
以犯前條之罪為常業者，處5 年以下有期徒刑，得併科3 千元以
下罰金。
